---
title: "Mortalidad"
output: 
  flexdashboard::flex_dashboard:
    orientation: columns
    vertical_layout: fill
    logo: logo.png
    favicon: favicon.png
---


```{r setup, include=FALSE}
library(flexdashboard)
library(ggplot2)
library(plotly)
library(sf)
library(dplyr)

provmap=read_sf("PROVINCIAS.shp")
border=read_sf("borderPeru.shp")
dataPlot_sin=readRDS("sindat_sem_sin.rds")
dataPlot_cov=readRDS("sindat_sem_cov.rds")

allCovid_sem=readRDS("allCovid_sem.rds")
allCovid_lug=readRDS("allCovid_sem_Lug.rds")
allCovid_geo=readRDS("allCovid_sem_geo.rds")

tableParetoALL=readRDS("tableParetoALL.rds")
sindat_anual=readRDS("sindat_anual.rds")
sindat_anual_primera=readRDS("sindat_anual_primera.rds")

sindat_anual_prov1pareto=readRDS("sindat_anual_prov1pareto.rds")
sindat_anual_prov2pareto=readRDS("sindat_anual_prov2pareto.rds")

#dataPlot_sin[startsWith(dataPlot_sin$variable,prefix = '2021') & dataPlot_sin$semana==17,"value"]=NA

provmap1=merge(provmap,sindat_anual_prov1pareto,by.x="PROV2",by.y="PROVINCIA")
provmap2=merge(provmap,sindat_anual_prov2pareto,by.x="PROV2",by.y="PROVINCIA")

both=intersect(sindat_anual_prov1pareto$PROVINCIA,sindat_anual_prov2pareto$PROVINCIA)


provmap1$both=ifelse(provmap1$PROV2%in%both,"Comun ambos años","Solo 2020")

only21=setdiff(sindat_anual_prov2pareto$PROVINCIA,sindat_anual_prov1pareto$PROVINCIA)

provmap2$both=ifelse(provmap2$PROV2%in%only21,"Solo 2021","Comun ambos años")

provmapsub=provmap2[provmap2$both=="Solo 2021",]
provmapsub=rbind(provmap1[,-grep("paret",names(provmap1))],provmapsub[,-grep("paret",names(provmap1))])


provmapsub=provmapsub[!duplicated(provmapsub$PROV2),]

provmap1=provmap1[!duplicated(provmap1$PROV2),]
provmap2=provmap2[!duplicated(provmap2$PROV2),]

mapBorder=ggplot(data=border) + geom_sf() + theme_void() + 
                     theme( legend.title = element_blank(),axis.line.x = element_blank(),
                            axis.line.y = element_blank())
SE=allCovid_sem[allCovid_sem$año==2021,"semana"]%>%max()-1


SEM_ANO=allCovid_geo[allCovid_geo$año==2021,"anosem"]%>%levels()%>%nth(., -2)

TOP=(15+SE-1)

```

```{r map_pareto20}
picos20=mapBorder + geom_sf(data=provmap1,
                            aes(fill=gruposem,text=PROVINCIA),
                            color=NA) 

picos21=mapBorder + geom_sf(data=provmap2,
                            aes(fill=gruposem,text=PROVINCIA),
                            color=NA) 
```


```{r pareto20_1}
#library(ggpmisc)
library(gghighlight)
#
pareto20_1=ggplot(data=sindat_anual_prov1pareto[sindat_anual_prov1pareto$gruposem=="Antes semana 21",],
             aes(semana,fallecidos,color=PROVINCIA)) +geom_line() +
 #stat_peaks(colour = "red",span = 10,strict = T)+
theme( legend.title = element_blank() ) + guides(color=FALSE) + scale_y_log10() + labs(title = "Pico antes de semana 21")

```


```{r pareto20_2}
pareto20_2=ggplot(data=sindat_anual_prov1pareto[sindat_anual_prov1pareto$gruposem=="Sem 21-24",],
             aes(semana,fallecidos,color=PROVINCIA)) +geom_line() +
 #stat_peaks(colour = "red",span = 10,strict = T)+
theme( legend.title = element_blank() ) + guides(color=FALSE) + scale_y_log10() + labs(title = "Pico entre semanas 21-24")

```

```{r pareto20_3}
pareto20_3=ggplot(data=sindat_anual_prov1pareto[sindat_anual_prov1pareto$gruposem=="Sem 25-30",],
             aes(semana,fallecidos,color=PROVINCIA)) +geom_line() +
 #stat_peaks(colour = "red",span = 10,strict = T)+
theme( legend.title = element_blank() ) + guides(color=FALSE) + scale_y_log10() + labs(title = "Pico entre semanas 25-30")

```

```{r pareto20_4}
pareto20_4=ggplot(data=sindat_anual_prov1pareto[sindat_anual_prov1pareto$gruposem=="Luego semana 30",],
             aes(semana,fallecidos,color=PROVINCIA)) +geom_line() +
 #stat_peaks(colour = "red",span = 10,strict = T)+
theme( legend.title = element_blank() ) + guides(color=FALSE) + scale_y_log10() + labs(title = "Pico luego de semana 30")

```


```{r}

pareto21_1=ggplot(data=sindat_anual_prov2pareto[sindat_anual_prov2pareto$gruposem=="Antes semana 6",],
             aes(semana,fallecidos,color=PROVINCIA)) +geom_line() +
 #stat_peaks(colour = "red",span = 20,strict = T)+
theme( legend.title = element_blank() ) + guides(color=FALSE) +  scale_y_log10() + labs(title = "Pico antes de semana 6")

```




```{r}
pareto21_2=ggplot(data=sindat_anual_prov2pareto[sindat_anual_prov2pareto$gruposem=="Sem 6-10",],
             aes(semana,fallecidos,color=PROVINCIA)) +geom_line() +
 #stat_peaks(colour = "red",span = 20,strict = T)+
theme( legend.title = element_blank() ) + guides(color=FALSE) +  scale_y_log10()+ labs(title = "Pico entre semana 6 - 10")

```

```{r}
pareto21_3=ggplot(data=sindat_anual_prov2pareto[sindat_anual_prov2pareto$gruposem=="Sem 11-14",],
             aes(semana,fallecidos,color=PROVINCIA)) +geom_line() +
 #stat_peaks(colour = "red",span = 20,strict = T)+
theme( legend.title = element_blank() ) + guides(color=FALSE) +  scale_y_log10()+ labs(title = "Pico entre semana 11 - 14")

```

```{r}
sindat_anual_prov2pareto14plus=sindat_anual_prov2pareto[sindat_anual_prov2pareto$gruposem=="Luego semana 14",]
pareto21_4=ggplot(data=sindat_anual_prov2pareto14plus,
             aes(semana,fallecidos,color=PROVINCIA)) +geom_line() +
 #stat_peaks(colour = "red",span = 20,strict = T)+
theme( legend.title = element_blank() ) + guides(color=FALSE) +  scale_y_log10()+ labs(title = "Pico luego de semana 14")
last_sin14pare=sindat_anual_prov2pareto14plus[!duplicated(sindat_anual_prov2pareto14plus$PROVINCIA),]
```






```{r}
minmax=sindat_anual%>%filter(año<2020)%>%group_by(semana) %>% summarise(minx = min(fallecidos),maxx=max(fallecidos))

baseanual=ggplot(sindat_anual,
                 aes(semana,fallecidos))+theme_classic()
line_anual=baseanual+geom_line() +facet_grid(.~año) +geom_hline(yintercept = min(minmax$minx),color="grey") + geom_hline(yintercept = max(minmax$maxx),color="grey") 
line_anual=line_anual%>%ggplotly()

```

```{r}
library(ggplot2)

baseanual_prim=ggplot(sindat_anual_primera,
                aes(semana,value,color=variable))+theme_classic() + geom_hline(yintercept = 18,color='grey', lty=2) + geom_hline(yintercept = 1,color='grey', lty=2) 

lineanual_prim=baseanual_prim + geom_line()+facet_grid(.~año) + scale_y_log10() + theme( legend.title = element_blank() )
lineanual_prim=lineanual_prim%>%ggplotly()%>%
  add_annotations( text="Actividad Laboral", xref="paper", yref="paper",
                  x=1.02, xanchor="left",
                  y=0.8, yanchor="bottom",    # Same y as legend below
                  legendtitle=TRUE, showarrow=FALSE ) %>%
  layout( legend=list(y=0.8, yanchor="top",xanchor="left" ) )

```

```{r, echo=FALSE}


basepareto=ggplot(tableParetoALL) + theme_classic()
bars=basepareto + geom_bar(aes(año, conteo,fill=Cumple_Pareto), stat = 'identity')
bars= bars + geom_hline(yintercept = 40,color='grey', lty=2) 
bars= bars + geom_text(aes(x=año, y=conteo,label=conteo), 
                       nudge_y = -3,size=7)
bars= bars + scale_y_continuous(breaks = 40) 
bars= bars + labs(title="No sólo hay Exceso de muertes, sino Concentración territorial", 
                  y="Cantidad de Provincias que representan 80% de las muertes", 
                  fill="Cumple\nley de Pareto?") + theme( legend.title = element_blank() )

```

```{r map1}

mapBars=mapBorder + geom_sf(data=provmapsub,aes(fill=both,text=PROVINCIA),color=NA)
```


```{r}
BASE=ggplot(data=dataPlot_sin[!startsWith(dataPlot_sin$variable,'2020'),]) +theme_classic()
line=BASE + geom_smooth(aes(x=semana,y=value,color=variable)) +labs(y="Conteo (escala LOG)",color=" ") 

line1=line  +  scale_x_continuous(breaks = 1:SE,limits = c(1,SE)) + scale_y_log10() +geom_vline(xintercept = c(7,9),color=c("grey","black"),linetype=2) + geom_text(x=7,y=1,label="Vacuna\nSalud",angle=90)  + geom_text(x=9,y=1,label="Vacuna\nSeguridad",angle=90)

p1=ggplotly(line1) %>%
  layout(title = list(text = 'Primera Linea inicia retorno a dinámica previa al 2020',y=0.98))


```


```{r}

dataPlot_sin$semana2=
    ifelse(dataPlot_sin$variable=="2021_primera_Linea",dataPlot_sin$semana+14,dataPlot_sin$semana)


BASE=ggplot(data=dataPlot_sin[endsWith(dataPlot_sin$variable,'primera_Linea'),]) +theme_classic()
line=BASE + geom_smooth(aes(x=semana2,y=value,color=variable)) +labs(y="Conteo",color=" ") 

line2=line  + scale_x_continuous(breaks = 15:TOP,limits = c(15,TOP)) 
p2=ggplotly(line2) %>% layout(title = list(text = paste0('Ola 2021 cae antes que Ola 2020'),y=0.98))

```

```{r}


#dataPlot_cov[startsWith(dataPlot_cov$variable,prefix = '2021') & dataPlot_cov$semana==17,"value"]=NA

BASE=ggplot(data=dataPlot_cov[!startsWith(dataPlot_cov$variable,'2020'),]) +theme_classic()
line=BASE + geom_smooth(aes(x=semana,y=value,color=variable)) +labs(subtitle = "Solo 2021",y="Conteo (escala LOG)",color=" ") 

line3=line  +  scale_x_continuous(breaks = 1:SE,limits = c(1,SE))+ scale_y_log10() +geom_vline(xintercept = c(7,9),color=c("grey","black"),linetype=2) + geom_text(x=7,y=1,label="Vacuna\nSalud",angle=90)  + geom_text(x=9,y=1,label="Vacuna\nSeguridad",angle=90)
p3=ggplotly(line3) %>% layout(title = list(text = paste0("Primera Linea que fallece de COVID se aleja de los fallecidos COVID por otras actividades"),y=0.98))

```



```{r}
base=ggplot(data=allCovid_sem[allCovid_sem$año==2021,]) +theme_classic() 
line4=base + geom_smooth(aes(x=semana,y=value,color=variable)) + facet_wrap(~variable,scales = "free_y",ncol = 1) 
line4=line4 + theme(legend.position = "none") +  scale_x_continuous(breaks = 1:SE,limits = c(1,SE)) +labs(title=" ",y="Conteo",color=" ")  +geom_vline(xintercept = c(7,9),color=rep(c("grey","black"),3),linetype=2) 


p4=ggplotly(line4)%>% layout(title = list(text = paste0("Fallecidos del Sector Salud y Seguridad que fallecen de COVID tienen comportamiento similar"),y=0.98))

```


```{r}

dataPlot_cov$semana2=
    ifelse(dataPlot_cov$variable=="2021_primera_Linea_Covid",dataPlot_cov$semana+14,dataPlot_cov$semana)


BASE=ggplot(data=dataPlot_cov[endsWith(dataPlot_cov$variable,'primera_Linea_Covid') & dataPlot_cov$variable!="antes_2020_primera_Linea_Covid",]) +theme_classic()
line=BASE + geom_smooth(aes(x=semana2,y=value,color=variable)) +labs(title=" ",y="Conteo",color=" ") 

line5=line  + scale_x_continuous(breaks = 15:TOP,limits = c(15,TOP))

p5=ggplotly(line5)  %>% layout(title = list(text = paste0("Fallecidos por COVID de la Primera Linea descienden antes que en 2020"),y=0.98))

```

```{r}
here=allCovid_lug[allCovid_lug$año==2021,]
here$Lima=1
here[startsWith(as.character(here$variable),"NO"),"Lima"]=2

baselug=ggplot(data=here) +theme_classic() 

line6=baselug + geom_smooth(aes(x=semana,y=value,color=Lima))   + facet_wrap(variable~.,ncol = 3) +geom_vline(xintercept = c(7,9),color=rep(c("grey","black"),6),linetype=2)

line6=line6 + theme(legend.position = "none") +  scale_x_continuous(breaks = 1:SE,limits = c(1,SE)) +labs(title=" ",y="",color=" ") + scale_y_log10()


p6=ggplotly(line6)%>% layout(title = list(text = paste0("Primera Linea sigue Patron en Lima Metropolitana y Fuera de ella"),y=0.98), yaxis =list(
  title = list(text="Conteo (escala LOG)",standoff= 0)
))

```


```{r}

suben=c("PUNO","TACNA","AREQUIPA")
estables=c("SAN MARTIN", "LAMBAYEQUE","ICA", "HUANUCO","MOQUEGUA","PASCO","CUSCO","CAJAMARCA","AMAZONAS","AYACUCHO","JUNIN", "APURIMAC")

bajan=setdiff(allCovid_geo$DEPARTAMEN,union(suben,estables))
geodata=allCovid_geo[allCovid_geo$anosem<=SEM_ANO,]

basegeo=ggplot(data=geodata[geodata$DEPARTAMEN%in%suben,]) + theme_classic()
p7=basegeo + geom_point(aes(x=anosem,y=value,color=variable),size=0.5)

p7=p7 + scale_y_log10() + labs(color=" ",y="",x="semana")+
  #,title="Primera Linea aun no baja en Ancash, Cusco, San Martin, ni Lambayeque"
  facet_wrap(~reorder(DEPARTAMEN,-value)) + 
  theme(axis.text.x = element_text(angle = 90,size=2)) 

p7=ggplotly(p7) %>% layout(yaxis =list(
  title = list(text="Conteo (escala LOG)",standoff= 0)
))

```

```{r}
basegeo=ggplot(data=geodata[geodata$DEPARTAMEN%in%estables,]) + theme_classic()
p8=basegeo + geom_point(aes(x=anosem,y=value,color=variable),size=0.5) 

p8=p8 + scale_y_log10() + labs(color=" ",y="",x="semana")+
  #,title="Primera Linea aun no baja en Amazonas"
  facet_wrap(~reorder(DEPARTAMEN,-value)) + 
  theme(axis.text.x = element_text(angle = 90,size=2)) 

p8=ggplotly(p8)%>% layout( yaxis =list(
  title = list(text="Conteo (escala LOG)",standoff= 0)
))

```

```{r}
basegeo=ggplot(data=geodata[geodata$DEPARTAMEN%in%bajan,]) + theme_classic()
p9=basegeo + geom_point(aes(x=anosem,y=value,color=variable),size=0.5)

p9=p9 + scale_y_log10() + labs(color=" ",y="",x="semana")+
  #,title="Primera Linea baja en todas"
  facet_wrap(~reorder(DEPARTAMEN,-value)) + 
  theme(axis.text.x = element_text(angle = 90,size=2)) 

p9=ggplotly(p9) %>% layout(yaxis =list(
  title = list(text="Conteo (escala LOG)",standoff= 0)
))

```

**CONCENTRACION** 
=====================================


Column 
-------------------------------------

### **Provincias que concentran 80% de Fallecidos**

```{r}
bars%>%ggplotly()%>%
  add_annotations( text="Cumple\nley de\nPareto?", xref="paper", yref="paper",
                  x=1.02, xanchor="left",
                  y=0.8, yanchor="bottom",    # Same y as legend below
                  legendtitle=TRUE, showarrow=FALSE ) %>%
  layout( legend=list(y=0.8, yanchor="top",xanchor="left" ) )

```


Column 
-------------------------------------
### **Provincias que concentran 80% de Fallecidos en 2020 y 2021**

```{r}
mapBars%>%ggplotly()%>%add_annotations( text="Período", xref="paper", yref="paper",
                  x=1.02, xanchor="left",
                  y=0.8, yanchor="bottom",    # Same y as legend below
                  legendtitle=TRUE, showarrow=FALSE ) %>%
  layout( legend=list(y=0.8, yanchor="top",xanchor="left" ) )
```



**PICOS DE MORTALIDAD** 
=====================================

Column {.tabset data-width=500}
-------------------------------------

### **Pico-2020 (I)**

```{r}
pareto20_1+ gghighlight()
#pareto20_1%>%plotly::ggplotly()
```

### **Pico-2020 (II)**

```{r}
pareto20_2+ gghighlight()
#%>%plotly::ggplotly()
```

### **Pico-2020 (III)**

```{r}
pareto20_3+ gghighlight()
#%>%plotly::ggplotly()
```

### **Pico-2020 (IV)**

```{r}
pareto20_4+ gghighlight()
#%>%plotly::ggplotly()
```

Column {.tabset data-width=500}
-------------------------------------

### **Pico-2021 (I)**

```{r}
pareto21_1+ gghighlight()
#%>%plotly::ggplotly()
```

### **Pico-2021 (II)**

```{r}
pareto21_2+ gghighlight()
#%>%plotly::ggplotly()
```

### **Pico-2021 (III)**

```{r}
pareto21_3+ gghighlight()
#%>%plotly::ggplotly()
```

### **Pico-2021 (IV)**

```{r}
test=pareto21_4 + theme(legend.position='none')
test%>%plotly::ggplotly()
```

Column {.tabset data-width=400}
-------------------------------------

### **Mapa de Picos 2020**

```{r}
picos20%>%plotly::ggplotly()%>%
  layout(legend = list(orientation = "v",
                       x = 0, y = 0))%>%
  layout(xaxis = list(autorange = TRUE),
         yaxis = list(autorange = TRUE))
```

### **Mapa de Picos 2021**

```{r}
picos21%>%plotly::ggplotly()%>%
layout(legend = list(orientation = "v",
                       x = 0, y = 0))%>%
  layout(xaxis = list(autorange = TRUE),
         yaxis = list(autorange = TRUE))

```


**FALLECIDOS POR TODA CAUSA** 
=====================================


Column {data-width=180}
-------------------------------------
    
### **NOTAS**

* Categorias:
    - **Primera Linea**: Fallecidos del Sector **Salud** (Medicos, Enfermeros, Bomberos, etc.) y del Sector **Seguridad** (FFAA, PNP, Serenazgo, etc.).
    - **Otras Actividades**: Fallecidos que se desempeñaban en cualquier otra actividad que no se sea "primera linea".

<br>
    
* Datos utilizados: SINADEF


* Adaptaciones: La Semana 1 de 2021 se ha ubicado en semana 15 de 2020 para facilitar la comparación de ambas olas.

* Periodo: 
    - 2021
    - 2020
    - Promedio aritmético de fallecidos del 2017 a 2019



Column {.tabset}
-------------------------------------

### **Primera Linea y Otras actividades**

```{r}
p1
```


###  **OLA 2021 y OLA 2020 (paralelas)**

```{r}
p2
```

**FALLECIDOS POR COVID**
=====================================

Column {data-width=180}
-------------------------------------
    
### **NOTAS**


* Categorias:
    - **Primera Linea**: Fallecidos del Sector **Salud** (Medicos, Enfermeros, Bomberos, etc.) y del Sector **Seguridad** (FFAA, PNP, Serenazgo, etc.).
    - **Otras Actividades**: Fallecidos que se desempeñaban en cualquier otra actividad que no se sea "primera linea".
    
<br>

* Datos: SINADEF

* Caso COVID: Estimados según resultado de pruebas que figuran en SINADEF.

* Adaptaciones: La Semana 1 de 2021 se ha ubicado en semana 15 de 2020 para facilitar la comparación de ambas olas.

* Periodo: Todos usan datos del **2021**, y uno compara 2021 con **2020** (ver *Adaptaciones*)


Column {.tabset}
-------------------------------------

###  **Primera Linea y Otras actividades**

```{r}
p3
```



###  **Primera Linea Desagregada y Otras actividades**

```{r}
p4
```

###  **Primera Linea (2021 vs. 2020)**

```{r}
p5
```

###  **Actividad Desagregada por Región**

```{r}
p6
```


**FALLECIDOS POR COVID - REGIONES**
=====================================

Column {data-width=180}
-------------------------------------
    
### **NOTAS**


* Categorias:
    - **Primera Linea**: Fallecidos del Sector **Salud** (Medicos, Enfermeros, Bomberos, etc.) y del Sector **Seguridad** (FFAA, PNP, Serenazgo, etc.).
    - **Otras Actividades**: Fallecidos que se desempeñaban en cualquier otra actividad que no se sea "primera linea".
    
<br>

* Datos: SINADEF

* Caso COVID: Estimados según resultado de pruebas que figuran en SINADEF.

* Periodo:  **2021** y **2020**.



Column {.tabset}
-------------------------------------

###  **AUN EN SUBIDA**

```{r}
p7
```



###  **ESTABILIZANDOSE**

```{r}
p8
```

###  **EN BAJADA**

```{r}
p9
```



