---
title: "Minsa-medidas"
output: 
  flexdashboard::flex_dashboard:
    orientation: rows
    vertical_layout: fill
---

```{r setup, include=FALSE}
library(flexdashboard)
library(ggplot2)
library(plotly)

minsem=202008
maxsem=202113

cdc=readRDS("falles_casos.RDS")
cdcPos=aggregate(data=cdc,pos~semana,sum)
cdcFalle=aggregate(data=cdc,falles_cov~semana,sum)
cdcInmo=aggregate(data=cdc,inmo~semana,mean)
cdcuci=aggregate(data=cdc,uci~semana,mean)
cdcbed=aggregate(data=cdc,cam~semana,mean)
cdcPosFalle=merge(cdcPos,cdcFalle)
cdcPosFalle=merge(cdcPosFalle,cdcInmo)
cdcPosFalle=merge(cdcPosFalle,cdcbed)
cdcPosFalle=merge(cdcPosFalle,cdcuci)
cdcPosFalle=cdcPosFalle[cdcPosFalle$semana>=minsem & cdcPosFalle$semana<=maxsem,]
cdcPosFalle$semana=as.ordered(cdcPosFalle$semana)
base=ggplot(data=cdcPosFalle) + theme_minimal() + theme(axis.title.y = element_blank()) +xlab("Año-Semana") + scale_x_discrete()

ini2021=which(cdcPosFalle$semana==202101)
semact=which(cdcPosFalle$semana==maxsem)


library(ggpmisc)

# library(lmtest)
# grangertest(falles_cov~inmo, order = 4, data = cdcPosFalle)
# 
# # library (NlinTS)
# # 
# model = causality.test (cdcPosFalle[,3], cdcPosFalle[,4], 4,diff = T)
# model$summary()


```


Movilidad / Casos / Fallecidos
=====================================


Row {data-height=350}
-----------------------------------------------------------------------

### Casos Confirmados (conteo)

```{r, echo=FALSE}

casos= base+ annotate("rect", 
                      xmin = 0, 
                      xmax = ini2021-1, 
                      ymin = 0, 
                      ymax = 70000,
                      fill='grey70',alpha = .1) + 
             annotate("text", 
                      x = ini2021+4, y = 70000-2000,
                      label = "2021")

casos=casos+geom_line(aes(x=semana,
                        y=pos,group=1),color='pink') 
casos=casos+stat_valleys(aes(x=semana,
                        y=pos,group=1),span=3,size=0.5,colour = "red")
casos1=casos+theme(axis.text.x = element_blank(),
               axis.title.x = element_blank(),panel.grid.major = element_blank(), panel.grid.minor = element_blank()
       
               ) 

ggplotly(casos1,tooltip = c("semana","pos"))%>%layout(annotations = 
 list(x = 1, y = -0.01, text = "Nota: Punto indica un VALLE", 
      showarrow = F, xref='paper', yref='paper', 
      xanchor='right', yanchor='auto', xshift=0, yshift=0,
      font=list(size=10, color="black")))
```

### Fallecidos Covid (conteo)

```{r}

falles=base + annotate("rect", xmin = 1, xmax = ini2021-1,
                       ymin = 0, ymax = 2500,fill='grey70',
                       alpha = .1)+ 
              annotate("text", x = ini2021+4, y = 2500-100,
                       label = "2021")

falles=falles+geom_line(aes(x=semana,
                        y=falles_cov,group=1), color="grey70") 

falles=falles+stat_valleys(aes(x=semana,
                        y=falles_cov,group=1),span=3,size=0.5,colour = "black")
falles1=falles+theme(axis.text.x = element_blank(),
               axis.title.x = element_blank(),panel.grid.major = element_blank(), panel.grid.minor = element_blank()
               ) 

ggplotly(falles1,tooltip = c("semana","falles_cov"))%>%layout(annotations = 
 list(x = 1, y = -0.01, text = "Nota: Punto indica un VALLE", 
      showarrow = F, xref='paper', yref='paper', 
      xanchor='right', yanchor='auto', xshift=0, yshift=0,
      font=list(size=10, color="black")))


```

### Movilidad (% Permanencia en Casa, si 0 es permanencia antes de pandemia)

```{r}

movil=base +annotate("rect", xmin = 1, xmax = ini2021-1, ymin = 0, ymax = 100, fill='grey70',
  alpha = .1) + annotate("text", x = ini2021+4, y = 95, label = "2021")+geom_line(aes(x=semana,
                        y=inmo,group=1), color="cyan3") 

movil=movil+stat_peaks(aes(x=semana,
                        y=inmo,group=1),span=3,size=0.5,colour = "blue")
movil1=movil+theme(axis.text.x = element_blank(),
               axis.title.x = element_blank(),panel.grid.major = element_blank(), panel.grid.minor = element_blank()
               ) + ylim(0,100) #+ labs(caption = "Punto indica un PICO")

ggplotly(movil1,tooltip = c("semana","inmo"))%>%layout(annotations = 
 list(x = 1, y = -0.01, text = "Nota: Punto indica un PICO", 
      showarrow = F, xref='paper', yref='paper', 
      xanchor='right', yanchor='auto', xshift=0, yshift=0,
      font=list(size=10, color="black")))


```



Row {data-height=650 .tabset .tabset-fade}
-----------------------------------------------------------------------

### Comparación Peru

```{r}
both=base+geom_line(aes(x=semana,
                        y=falles_cov,group=1),
                    color='grey70')
both=both+stat_valleys(aes(x=semana,
                        y=falles_cov,group=1),
                     span=3,colour = "black")
both=both+geom_line(aes(x=semana,
                        y=pos,group=1),color='pink')
both=both+stat_valleys(aes(x=semana,
                        y=pos,group=1),
                     span=3,colour = "red")

both=both+geom_line(aes(x=semana,
                        y=inmo,group=1), color="cyan3")

both=both+stat_peaks(aes(x=semana,
                        y=inmo,group=1),span=3,colour = "blue")


both=both+theme(axis.text.x = element_text(angle = 80,
                                           size = 6,
                                           vjust = 0.5,
                                           hjust = 0.5))
both=both + scale_y_log10()+ geom_vline(xintercept = 47, color='grey',linetype=2) +labs(title = "¿Pico de Inmovilidad antecede a valles?") 

y <- list(
    title = "Escala logarítmica"
)
ggplotly(both,tooltip = c("semana","pos","falles_cov","inmo")) %>%layout(yaxis = y)

```

### Comparación Lima-Callao

```{r}
limaca_cdc=cdc[cdc$DEPARTAMENTO%in%c("LIMA","CALLAO"),]

cdcPos_LC=aggregate(data=limaca_cdc,pos~semana,sum)
cdcFalle=aggregate(data=limaca_cdc,falles_cov~semana,sum)
cdcInmo=aggregate(data=limaca_cdc,inmo~semana,mean)
cdcuci=aggregate(data=limaca_cdc,uci~semana,mean)
cdcbed=aggregate(data=limaca_cdc,cam~semana,mean)
cdcPos_LCFalle=merge(cdcPos_LC,cdcFalle)
cdcPos_LCFalle=merge(cdcPos_LCFalle,cdcInmo)
cdcPos_LCFalle=merge(cdcPos_LCFalle,cdcbed)
cdcPos_LCFalle=merge(cdcPos_LCFalle,cdcuci)
cdcPos_LCFalle=cdcPos_LCFalle[cdcPos_LCFalle$semana>=minsem & cdcPos_LCFalle$semana<=maxsem,]
cdcPos_LCFalle$semana=as.ordered(cdcPos_LCFalle$semana)

baseLC=ggplot(data=cdcPos_LCFalle) + theme_minimal() + theme(axis.title.y = element_blank()) +xlab("Año-Semana") 



```

```{r}
bothLC=baseLC+geom_line(aes(x=semana,
                        y=falles_cov,group=1),
                    color='grey70')
bothLC=bothLC+stat_valleys(aes(x=semana,
                        y=falles_cov,group=1),
                     span=3,colour = "black")
bothLC=bothLC+geom_line(aes(x=semana,
                        y=pos,group=1),color='pink')
bothLC=bothLC+stat_valleys(aes(x=semana,
                        y=pos,group=1),
                     span=3,colour = "red")

bothLC=bothLC+geom_line(aes(x=semana,
                        y=inmo,group=1), color="cyan3")

bothLC=bothLC+stat_peaks(aes(x=semana,
                        y=inmo,group=1),span=3,colour = "blue")


bothLC=bothLC+theme(axis.text.x = element_text(angle = 80,
                                           size = 6,
                                           vjust = 0.5,
                                           hjust = 0.5))
bothLC=bothLC + scale_y_log10()+ geom_vline(xintercept = 47, color='grey',linetype=2)+labs(title = "¿Pico de Inmovilidad antecede a valles?") 

y <- list(
    title = "Escala logarítmica"
)
ggplotly(bothLC,tooltip = c("semana","pos","falles_cov","inmo")) %>%layout(yaxis = y)

```


Movilidad / Camas / UCIs
=====================================


Row {data-height=350}
-----------------------------------------------------------------------

### Camas covid (% ocupación)

```{r}

cam=base+ annotate("rect", xmin = 1, xmax = ini2021-1, ymin = 0, ymax = 100, fill='grey70',
  alpha = .1)+ annotate("text", x = ini2021+4, y = 95, label = "2021")

cam=cam+    geom_line(aes(x=semana,
                        y=cam,group=1), color="chartreuse")

cam=cam+stat_valleys(aes(x=semana,
                        y=cam,group=1),span=3,size=0.5,colour = "darkgreen")
cam1=cam+theme(axis.text.x = element_blank(),
               axis.title.x = element_blank(),panel.grid.major = element_blank(), panel.grid.minor = element_blank()
               ) + ylim(0,100)

ggplotly(cam1,tooltip = c("semana","cam"))%>%layout(annotations = 
 list(x = 1, y = -0.01, text = "Nota: Punto indica un VALLE", 
      showarrow = F, xref='paper', yref='paper', 
      xanchor='right', yanchor='auto', xshift=0, yshift=0,
      font=list(size=10, color="black")))


```

### UCI covid (% ocupación)

```{r}

uci=base+annotate("rect", xmin = 1, xmax = ini2021-1, ymin = 0, ymax = 100, fill='grey70',
  alpha = .1)+ annotate("text", x = ini2021+4, y = 95, label = "2021")
uci=uci+geom_line(aes(x=semana,
                        y=uci,group=1), color="darkgoldenrod2") 

uci=uci+stat_valleys(aes(x=semana,
                        y=uci,group=1),span=3,size=0.5,colour = "chocolate")
uci1=uci+theme(axis.text.x = element_blank(),
               axis.title.x = element_blank(),panel.grid.major = element_blank(), panel.grid.minor = element_blank()
               ) + ylim(0,100)

ggplotly(uci1,tooltip = c("semana","uci"))%>%layout(annotations = 
 list(x = 1, y = -0.01, text = "Nota: Punto indica un VALLE", 
      showarrow = F, xref='paper', yref='paper', 
      xanchor='right', yanchor='auto', xshift=0, yshift=0,
      font=list(size=10, color="black")))


```


### Movilidad (% Permanencia en Casa si 0 es permanencia antes de pandemia)

```{r}

ggplotly(movil1,tooltip = c("semana","inmo"))%>%layout(annotations = 
 list(x = 1, y = -0.01, text = "Nota: Punto indica un PICO", 
      showarrow = F, xref='paper', yref='paper', 
      xanchor='right', yanchor='auto', xshift=0, yshift=0,
      font=list(size=10, color="black")))


```

Row {data-height=650 .tabset .tabset-fade}
-----------------------------------------------------------------------

### Comparación Peru

```{r}
both2=base+geom_line(aes(x=semana,
                        y=inmo,group=1), color="cyan3")

both2=both2+stat_peaks(aes(x=semana,
                        y=inmo,group=1),span=3,colour = "blue")

both2=both2+geom_line(aes(x=semana,
                        y=cam,group=1), color="chartreuse")

both2=both2+stat_valleys(aes(x=semana,
                        y=cam,group=1),span=3,colour = "darkgreen")

both2=both2+geom_line(aes(x=semana,
                        y=uci,group=1), color="darkgoldenrod2")

both2=both2+stat_valleys(aes(x=semana,
                        y=uci,group=1),span=3,colour = "chocolate")



both2=both2+theme(axis.text.x = element_text(angle = 80,
                                           size = 6,
                                           vjust = 0.5,
                                           hjust = 0.5))
both2=both2 + geom_vline(xintercept = 47, color='grey',linetype=2) +labs(title = "¿Pico de Inmovilidad antecede a valles?") + ylim(0,100)


y <- list(
    title = "%"
)
ggplotly(both2,tooltip = c("semana","uci","cam","inmo")) %>%layout(yaxis = y)

```


### Comparación Lima - Callao

```{r}
both2LC=baseLC+geom_line(aes(x=semana,
                        y=inmo,group=1), color="cyan3")

both2LC=both2LC+stat_peaks(aes(x=semana,
                        y=inmo,group=1),span=3,colour = "blue")

both2LC=both2LC+geom_line(aes(x=semana,
                        y=cam,group=1), color="chartreuse")

both2LC=both2LC+stat_valleys(aes(x=semana,
                        y=cam,group=1),span=3,colour = "darkgreen")

both2LC=both2LC+geom_line(aes(x=semana,
                        y=uci,group=1), color="darkgoldenrod2")

both2LC=both2LC+stat_valleys(aes(x=semana,
                        y=uci,group=1),span=3,colour = "chocolate")



both2LC=both2LC+theme(axis.text.x = element_text(angle = 80,
                                           size = 6,
                                           vjust = 0.5,
                                           hjust = 0.5))
both2LC=both2LC + geom_vline(xintercept = 47, color='grey',linetype=2) +labs(title = "¿Pico de Inmovilidad antecede a valles?") + ylim(0,100)


y <- list(
    title = "%"
)
ggplotly(both2LC,tooltip = c("semana","uci","cam","inmo")) %>%layout(yaxis = y)

```


Edad y Lugar de Fallecimiento
=====================================

```{r, echo=FALSE}

falleloc=cdc[,c("semana","falle_casa","falle_salud","falle_otro")]
falleloc=aggregate(data=falleloc,.~semana,sum)
falleloc=reshape2::melt(falleloc,id.vars="semana")

falleloc=falleloc[falleloc$semana>=minsem & falleloc$semana<=maxsem,]
falleloc$semana=as.ordered(falleloc$semana)
levels(falleloc$variable)=c("En casa","En Servicio de Salud", "Otro")
falleloc$variable=as.ordered(falleloc$variable)

base2=ggplot(data=falleloc) + theme_minimal() + theme(axis.title.y = element_blank()) +xlab("Año-Semana") 


falledad=cdc[,c("semana","falle_menores_cov","falle_18_30_cov","falle_30_50_cov",
                "falle_50_65_cov","falle_65_80_cov","falle_mas80_cov")]

falledad=aggregate(data=falledad,.~semana,sum)
falledad=reshape2::melt(falledad,id.vars="semana")

falledad=falledad[falledad$semana>=minsem & falledad$semana<=maxsem,]
falledad$semana=as.ordered(falledad$semana)


newlevels=gsub(pattern = "falle_",replacement = "",levels(falledad$variable))
newlevels=gsub(pattern = "_cov",replacement = "",newlevels)
newlevels=gsub(pattern = "_",replacement = "-",newlevels)

levels(falledad$variable)=newlevels

falledad$variable <- as.ordered(falledad$variable)

base3=ggplot(data=falledad) + theme_minimal() + theme(axis.title.y = element_blank()) +xlab("Año-Semana")


posedad=cdc[,c("semana","pos_menores","pos_18_30","pos_30_50","pos_50_65","pos_65_80","pos_mas80")]

posedad=aggregate(data=posedad,.~semana,sum)
posedad=reshape2::melt(posedad,id.vars="semana")

posedad=posedad[posedad$semana>=minsem & posedad$semana<=maxsem,]
posedad$semana=as.ordered(posedad$semana)


newlevels=gsub(pattern = "pos_",replacement = "",levels(posedad$variable))

newlevels=gsub(pattern = "_",replacement = "-",newlevels)

levels(posedad$variable)=newlevels
posedad$variable <- as.ordered(posedad$variable)

# posedad$variable <- factor(posedad$variable, levels=rev(levels(posedad$variable)),ordered = T)

base4=ggplot(data=posedad) + theme_minimal() + theme(axis.title.y = element_blank()) +xlab("Año-Semana")
```

Row {data-height=350}
-------------------------------------

### Fallecidos segun lugar (%)

```{r}
where=base2+ geom_bar(aes(x = semana,
                          y = value,
                          fill = variable),
                      stat="identity",position="fill") + scale_y_continuous(labels = scales::percent)
where=where + theme(legend.position="top",
                    legend.title = element_blank(),
                    panel.grid.major = element_blank(),
                    panel.grid.minor = element_blank(),
                    panel.background = element_blank(),
                    axis.text.x = element_text(angle = 80,
                                               size = 6,
                                               vjust = 0.5,
                                           hjust = 0.5)) 

ggplotly(where)
# %>%
#   layout(legend = list(
#       orientation = "h",y=1.04,x=0
#     )
#   )


```

Row {data-height=650}
-------------------------------------

### Fallecidos segun Edad (%)

```{r}
#mycolors=ifelse(falledad$semana>=202101,"red","black")
age=base3+ geom_bar(aes(x = semana,
                          y = value,
                          fill = variable),
                      stat="identity",position="fill")
age=age + scale_y_continuous(labels = scales::percent) 
age=age + theme(legend.position="top",axis.title.x = element_blank(),
                    legend.title = element_blank(),
                    panel.grid.major = element_blank(),
                    panel.grid.minor = element_blank(),
                    panel.background = element_blank(),
                    axis.text.x = element_text(angle = 80,
                                               size = 6,
                                               vjust = 0.5,
                                           hjust = 0.5)) 


ggplotly(age) 
# %>%
#   layout(legend = list(
#       orientation = "h",y=1.02,x=0.1
#     )
#   )


```


### Casos segun Edad (%)

```{r}
agepos=base4+ geom_bar(aes(x = semana,
                          y = value,
                          fill = variable),
                      stat="identity",position="fill") + scale_y_continuous(labels = scales::percent)
agepos=agepos + theme(legend.position="top",axis.title.x = element_blank(),
                    legend.title = element_blank(),
                    panel.grid.major = element_blank(),
                    panel.grid.minor = element_blank(),
                    panel.background = element_blank(),
                    axis.text.x = element_text(angle = 80,
                                               size = 6,
                                               vjust = 0.5,
                                           hjust = 0.5)) 


ggplotly(agepos)
# %>%
#   layout(legend = list(
#       orientation = "h",y=1.02,x=0.1
#     )
#   )


```


Situación Regional
=====================================

```{r}
library(sf)
regiones_data=read_sf("regiones_reporte.json")
thelevels=c("Bajo","Medio","Alto")

regiones_data$inci_p_1=factor(regiones_data$inci_p_1,
                              levels=thelevels, ordered = T)
regiones_data$inci_p_2=factor(regiones_data$inci_p_2,
                              levels=thelevels, ordered = T)
regiones_data$inci_p_3=factor(regiones_data$inci_p_3,
                              levels=thelevels, ordered = T)
regiones_data$inci_p_4=factor(regiones_data$inci_p_4,
                              levels=thelevels, ordered = T)
regiones_data$inci_p_5=factor(regiones_data$inci_p_5,
                              levels=thelevels, ordered = T)
regiones_data$inci_p_6=factor(regiones_data$inci_p_6,
                              levels=thelevels, ordered = T)

regiones_data$tasa_m_1=factor(regiones_data$tasa_m_1,
                              levels=thelevels, ordered = T)
regiones_data$tasa_m_2=factor(regiones_data$tasa_m_2,
                              levels=thelevels, ordered = T)
regiones_data$tasa_m_3=factor(regiones_data$tasa_m_3,
                              levels=thelevels, ordered = T)
regiones_data$tasa_m_4=factor(regiones_data$tasa_m_4,
                              levels=thelevels, ordered = T)
regiones_data$tasa_m_5=factor(regiones_data$tasa_m_5,
                              levels=thelevels, ordered = T)
regiones_data$tasa_m_6=factor(regiones_data$tasa_m_6,
                              levels=thelevels, ordered = T)


basemap=ggplot(data=regiones_data) + theme_void()

inci1=basemap + geom_sf(aes(fill=inci_p_1),color=NA)
inci1=inci1+scale_fill_brewer(drop=FALSE,
                              palette = 'YlOrRd') +guides(fill=FALSE) + labs(title = "Hace 6 semanas")


inci2=basemap + geom_sf(aes(fill=inci_p_2),color=NA)
inci2=inci2+scale_fill_brewer(drop=FALSE,
                              palette = 'YlOrRd')+guides(fill=FALSE)+ labs(title = "Hace 5 semanas")

inci3=basemap + geom_sf(aes(fill=inci_p_3),color=NA)
inci3=inci3+scale_fill_brewer(drop=FALSE,
                              palette = 'YlOrRd')+guides(fill=FALSE)+ labs(title = "Hace 4 semanas")
inci4=basemap + geom_sf(aes(fill=inci_p_4),color=NA)
inci4=inci4+scale_fill_brewer(drop=FALSE,
                              palette = 'YlOrRd')+guides(fill=FALSE) + labs(title = "Hace 3 semanas")
inci5=basemap + geom_sf(aes(fill=inci_p_5),color=NA)
inci5=inci5+scale_fill_brewer(drop=FALSE,
                              palette = 'YlOrRd')+guides(fill=FALSE)+ labs(title = "Hace 2 semanas")

inci6=basemap + geom_sf(aes(fill=inci_p_6),color=NA)
inci6=inci6+scale_fill_brewer(drop=FALSE,
                              palette = 'YlOrRd')+ labs(title = "Hace 1 semana")+guides(fill=FALSE)

tasa1=basemap + geom_sf(aes(fill=tasa_m_1),color=NA)
tasa1=inci1+scale_fill_brewer(drop=FALSE,
                              palette = 'YlOrRd') +guides(fill=FALSE) + labs(title = "Hace 6 semanas")

tasa2=basemap + geom_sf(aes(fill=tasa_m_2),color=NA)
tasa2=tasa2+scale_fill_brewer(drop=FALSE,
                              palette = 'YlOrRd')+guides(fill=FALSE) + labs(title = "Hace 5 semanas")
tasa3=basemap + geom_sf(aes(fill=tasa_m_3),color=NA)
tasa3=tasa3+scale_fill_brewer(drop=FALSE,
                              palette = 'YlOrRd')+guides(fill=FALSE) + labs(title = "Hace 4 semanas")
tasa4=basemap + geom_sf(aes(fill=tasa_m_4),color=NA)
tasa4=tasa4+scale_fill_brewer(drop=FALSE,
                              palette = 'YlOrRd')+guides(fill=FALSE) + labs(title = "Hace 3 semanas")
tasa5=basemap + geom_sf(aes(fill=tasa_m_5),color=NA)
tasa5=tasa5+scale_fill_brewer(drop=FALSE,
                              palette = 'YlOrRd')+guides(fill=FALSE)+ labs(title = "Hace 2 semanas")

tasa6=basemap + geom_sf(aes(fill=tasa_m_6),color=NA)
tasa6=tasa6+scale_fill_brewer(drop=FALSE,
                              palette = 'YlOrRd') + labs(title = "Hace 1 semana")+guides(fill=FALSE)

```

Row 
-------------------------------------

### Incidencia (Detectados por cada 100,000 habitantes) {.tabset .tabset-fade}
```{r}
library(ggpubr)
ggarrange(inci1, inci2, inci3,inci4,inci5,inci6, 
          #labels = c("A", "B", "C"),
          ncol=3,
          nrow = 2)

```

### Mortalidad  (Fallecidos por cada 100,000 habitantes)

```{r}
library(ggpubr)
ggarrange(tasa1, tasa2, tasa3,tasa4,tasa5,tasa6, 
          #labels = c("A", "B", "C"),
          ncol=3,
          nrow = 2)
#regiones_data[regiones_data$DEPARTAMEN=="MOQUEGUA",]
```

