---
title: "Mortalidad"
output: 
  flexdashboard::flex_dashboard:
    orientation: columns
    vertical_layout: fill
    logo: logo.png
    favicon: favicon.png
---


```{r setup, include=FALSE}
library(flexdashboard)
library(ggplot2)
library(plotly)

dataPlot_sin=readRDS("sindat_sem_sin.rds")
dataPlot_cov=readRDS("sindat_sem_cov.rds")

allCovid_sem=readRDS("allCovid_sem.rds")
allCovid_lug=readRDS("allCovid_sem_Lug.rds")
allCovid_geo=readRDS("allCovid_sem_geo.rds")

tableParetoALL=readRDS("tableParetoALL.rds")
sindat_anual=readRDS("sindat_anual.rds")
sindat_anual_primera=readRDS("sindat_anual_primera.rds")

#dataPlot_sin[startsWith(dataPlot_sin$variable,prefix = '2021') & dataPlot_sin$semana==17,"value"]=NA
```


```{r}
minmax=sindat_anual%>%filter(año<2020)%>%group_by(semana) %>% summarise(minx = min(fallecidos),maxx=max(fallecidos))

baseanual=ggplot(sindat_anual,
                 aes(semana,fallecidos))+theme_classic()
line_anual=baseanual+geom_line() +facet_grid(.~año) +geom_hline(yintercept = min(minmax$minx),color="grey") + geom_hline(yintercept = max(minmax$maxx),color="grey") 
line_anual=line_anual%>%ggplotly()

```

```{r}
library(ggplot2)

baseanual_prim=ggplot(sindat_anual_primera,
                aes(semana,value,color=variable))+theme_classic()

lineanual_prim=baseanual_prim + geom_line()+facet_grid(.~año) + scale_y_log10() + theme( legend.title = element_blank() )
lineanual_prim=lineanual_prim%>%ggplotly()%>%
  add_annotations( text="Actividad Laboral", xref="paper", yref="paper",
                  x=1.02, xanchor="left",
                  y=0.8, yanchor="bottom",    # Same y as legend below
                  legendtitle=TRUE, showarrow=FALSE ) %>%
  layout( legend=list(y=0.8, yanchor="top",xanchor="left" ) )

```

```{r, echo=FALSE}


basepareto=ggplot(tableParetoALL) + theme_classic()
bars=basepareto + geom_bar(aes(año, conteo,fill=Cumple_Pareto), stat = 'identity')
bars= bars + geom_hline(yintercept = 40,color='grey', lty=2) 
bars= bars + geom_text(aes(x=año, y=conteo,label=conteo), 
                       nudge_y = -3,size=7)
bars= bars + scale_y_continuous(breaks = 40) 
bars= bars + labs(title="No sólo hay Exceso de muertes, sino Concentración territorial", 
                  y="Cantidad de Provincias que representan 80% de las muertes", 
                  fill="Cumple\nley de Pareto?") + theme( legend.title = element_blank() )

bars=bars%>%ggplotly()%>%
  add_annotations( text="Cumple\nley de\nPareto?", xref="paper", yref="paper",
                  x=1.02, xanchor="left",
                  y=0.8, yanchor="bottom",    # Same y as legend below
                  legendtitle=TRUE, showarrow=FALSE ) %>%
  layout( legend=list(y=0.8, yanchor="top",xanchor="left" ) )
```


```{r}
BASE=ggplot(data=dataPlot_sin[!startsWith(dataPlot_sin$variable,'2020'),]) +theme_classic()
line=BASE + geom_smooth(aes(x=semana,y=value,color=variable)) +labs(y="Conteo (escala LOG)",color=" ") 

line1=line  +  scale_x_continuous(breaks = 1:17,limits = c(1,17)) + scale_y_log10() +geom_vline(xintercept = c(7,9),color=c("grey","black"),linetype=2) + geom_text(x=7,y=1,label="Vacuna\nSalud",angle=90)  + geom_text(x=9,y=1,label="Vacuna\nSeguridad",angle=90)

p1=ggplotly(line1) %>%
  layout(title = list(text = 'Primera Linea inicia retorno a dinámica previa al 2020',y=0.98))


```


```{r}

dataPlot_sin$semana2=
    ifelse(dataPlot_sin$variable=="2021_primera_Linea",dataPlot_sin$semana+14,dataPlot_sin$semana)


BASE=ggplot(data=dataPlot_sin[endsWith(dataPlot_sin$variable,'primera_Linea'),]) +theme_classic()
line=BASE + geom_smooth(aes(x=semana2,y=value,color=variable)) +labs(y="Conteo",color=" ") 

line2=line  + scale_x_continuous(breaks = 15:32,limits = c(15,32)) 
p2=ggplotly(line2) %>% layout(title = list(text = paste0('Ola 2021 cae antes que Ola 2020'),y=0.98))

```

```{r}


#dataPlot_cov[startsWith(dataPlot_cov$variable,prefix = '2021') & dataPlot_cov$semana==17,"value"]=NA

BASE=ggplot(data=dataPlot_cov[!startsWith(dataPlot_cov$variable,'2020'),]) +theme_classic()
line=BASE + geom_smooth(aes(x=semana,y=value,color=variable)) +labs(subtitle = "Solo 2021",y="Conteo (escala LOG)",color=" ") 

line3=line  +  scale_x_continuous(breaks = 1:17,limits = c(1,17))+ scale_y_log10() +geom_vline(xintercept = c(7,9),color=c("grey","black"),linetype=2) + geom_text(x=7,y=1,label="Vacuna\nSalud",angle=90)  + geom_text(x=9,y=1,label="Vacuna\nSeguridad",angle=90)
p3=ggplotly(line3) %>% layout(title = list(text = paste0("Primera Linea que fallece de COVID se aleja de los fallecidos COVID por otras actividades"),y=0.98))

```



```{r}
base=ggplot(data=allCovid_sem[allCovid_sem$año==2021,]) +theme_classic() 
line4=base + geom_smooth(aes(x=semana,y=value,color=variable)) + facet_wrap(~variable,scales = "free_y",ncol = 1) 
line4=line4 + theme(legend.position = "none") +  scale_x_continuous(breaks = 1:17,limits = c(1,17)) +labs(title=" ",y="Conteo",color=" ")  +geom_vline(xintercept = c(7,9),color=rep(c("grey","black"),3),linetype=2) 


p4=ggplotly(line4)%>% layout(title = list(text = paste0("Fallecidos del Sector Salud y Seguridad que fallecen de COVID tienen comportamiento similar"),y=0.98))

```


```{r}

dataPlot_cov$semana2=
    ifelse(dataPlot_cov$variable=="2021_primera_Linea_Covid",dataPlot_cov$semana+14,dataPlot_cov$semana)


BASE=ggplot(data=dataPlot_cov[endsWith(dataPlot_cov$variable,'primera_Linea_Covid') & dataPlot_cov$variable!="antes_2020_primera_Linea_Covid",]) +theme_classic()
line=BASE + geom_smooth(aes(x=semana2,y=value,color=variable)) +labs(title=" ",y="Conteo",color=" ") 

line5=line  + scale_x_continuous(breaks = 15:32,limits = c(15,32))

p5=ggplotly(line5)  %>% layout(title = list(text = paste0("Fallecidos por COVID de la Primera Linea descienden antes que en 2020"),y=0.98))

```

```{r}
here=allCovid_lug[allCovid_lug$año==2021,]
here$Lima=1
here[startsWith(as.character(here$variable),"NO"),"Lima"]=2

baselug=ggplot(data=here) +theme_classic() 

line6=baselug + geom_smooth(aes(x=semana,y=value,color=Lima))   + facet_wrap(variable~.,ncol = 3) +geom_vline(xintercept = c(7,9),color=rep(c("grey","black"),6),linetype=2)

line6=line6 + theme(legend.position = "none") +  scale_x_continuous(breaks = 1:17,limits = c(1,17)) +labs(title=" ",y="",color=" ") + scale_y_log10()


p6=ggplotly(line6)%>% layout(title = list(text = paste0("Primera Linea sigue Patron en Lima Metropolitana y Fuera de ella"),y=0.98), yaxis =list(
  title = list(text="Conteo (escala LOG)",standoff= 0)
))

```


```{r}

suben=c("PIURA","LA LIBERTAD","ANCASH", "LAMBAYEQUE", "CUSCO","CAJAMARCA","AMAZONAS", "APURIMAC","AREQUIPA")
estables=c("LIMA","SAN MARTIN", "CALLAO","ICA","JUNIN", "PUNO", "HUANUCO", "HUANCAVELICA","MOQUEGUA","PASCO", "TUMBES")

bajan=setdiff(allCovid_geo$DEPARTAMEN,union(suben,estables))
geodata=allCovid_geo[allCovid_geo$anosem<=202117,]

basegeo=ggplot(data=geodata[geodata$DEPARTAMEN%in%suben,]) + theme_classic()
p7=basegeo + geom_point(aes(x=anosem,y=value,color=variable),size=0.5)

p7=p7 + scale_y_log10() + labs(color=" ",y="",x="semana",title="Primera Linea aun no baja en Ancash, Cusco, San Martin, ni Lambayeque")+ facet_wrap(~reorder(DEPARTAMEN,-value)) + 
  theme(axis.text.x = element_text(angle = 90,size=2)) 

p7=ggplotly(p7) %>% layout(yaxis =list(
  title = list(text="Conteo (escala LOG)",standoff= 0)
))

```

```{r}
basegeo=ggplot(data=geodata[geodata$DEPARTAMEN%in%estables,]) + theme_classic()
p8=basegeo + geom_point(aes(x=anosem,y=value,color=variable),size=0.5) 

p8=p8 + scale_y_log10() + labs(color=" ",y="",x="semana",title="Primera Linea aun no baja en Amazonas")+ facet_wrap(~reorder(DEPARTAMEN,-value)) + 
  theme(axis.text.x = element_text(angle = 90,size=2)) 

p8=ggplotly(p8)%>% layout( yaxis =list(
  title = list(text="Conteo (escala LOG)",standoff= 0)
))

```

```{r}
basegeo=ggplot(data=geodata[geodata$DEPARTAMEN%in%bajan,]) + theme_classic()
p9=basegeo + geom_point(aes(x=anosem,y=value,color=variable),size=0.5)

p9=p9 + scale_y_log10() + labs(color=" ",y="",x="semana",title="Primera Linea baja en todas")+ facet_wrap(~reorder(DEPARTAMEN,-value)) + 
  theme(axis.text.x = element_text(angle = 90,size=2)) 

p9=ggplotly(p9) %>% layout(yaxis =list(
  title = list(text="Conteo (escala LOG)",standoff= 0)
))

```

**CONCENTRACION** 
=====================================


Column
-------------------------------------

### **Provincias que concentran 80% de Fallecidos**

```{r}
bars
```




**FALLECIDOS POR TODA CAUSA** 
=====================================


Column {data-width=180}
-------------------------------------
    
### **NOTAS**

* Categorias:
    - **Primera Linea**: Fallecidos del Sector **Salud** (Medicos, Enfermeros, Bomberos, etc.) y del Sector **Seguridad** (FFAA, PNP, Serenazgo, etc.).
    - **Otras Actividades**: Fallecidos que se desempeñaban en cualquier otra actividad que no se sea "primera linea".

<br>
    
* Datos utilizados: SINADEF


* Adaptaciones: La Semana 1 de 2021 se ha ubicado en semana 15 de 2020 para facilitar la comparación de ambas olas.

* Periodo: 
    - 2021
    - 2020
    - Promedio aritmético de fallecidos del 2017 a 2019



Column {.tabset}
-------------------------------------

### **Primera Linea y Otras actividades**

```{r}
p1
```


###  **OLA 2021 y OLA 2020 (paralelas)**

```{r}
p2
```

**FALLECIDOS POR COVID**
=====================================

Column {data-width=180}
-------------------------------------
    
### **NOTAS**


* Categorias:
    - **Primera Linea**: Fallecidos del Sector **Salud** (Medicos, Enfermeros, Bomberos, etc.) y del Sector **Seguridad** (FFAA, PNP, Serenazgo, etc.).
    - **Otras Actividades**: Fallecidos que se desempeñaban en cualquier otra actividad que no se sea "primera linea".
    
<br>

* Datos: SINADEF

* Caso COVID: Estimados según resultado de pruebas que figuran en SINADEF.

* Adaptaciones: La Semana 1 de 2021 se ha ubicado en semana 15 de 2020 para facilitar la comparación de ambas olas.

* Periodo: Todos usan datos del **2021**, y uno compara 2021 con **2020** (ver *Adaptaciones*)


Column {.tabset}
-------------------------------------

###  **Primera Linea y Otras actividades**

```{r}
p3
```



###  **Primera Linea Desagregada y Otras actividades**

```{r}
p4
```

###  **Primera Linea (2021 vs. 2020)**

```{r}
p5
```

###  **Actividad Desagregada por Región**

```{r}
p6
```


**FALLECIDOS POR COVID - REGIONES**
=====================================

Column {data-width=180}
-------------------------------------
    
### **NOTAS**


* Categorias:
    - **Primera Linea**: Fallecidos del Sector **Salud** (Medicos, Enfermeros, Bomberos, etc.) y del Sector **Seguridad** (FFAA, PNP, Serenazgo, etc.).
    - **Otras Actividades**: Fallecidos que se desempeñaban en cualquier otra actividad que no se sea "primera linea".
    
<br>

* Datos: SINADEF

* Caso COVID: Estimados según resultado de pruebas que figuran en SINADEF.

* Periodo:  **2021** y **2020**.



Column {.tabset}
-------------------------------------

###  **AUN EN SUBIDA**

```{r}
p7
```



###  **ESTABILIZANDOSE**

```{r}
p8
```

###  **EN BAJADA**

```{r}
p9
```



