---
output:
  pdf_document: default
  html_document:
    df_print: paged
---


# Reporte del Nivel de Riesgo

## Grupo Multisectorial para proponer y evaluar medidas


## Personal del MINSA a los que se entrega:


* Dra. Dalia Suárez Salazar, Jefa de Gabinete de Asesores. 


* Elaborado por: Dr. José Manuel Magallanes, Asesor en Prospectiva del Despacho. 


## Período de Reporte:

Semana anterior al `r format(Sys.Date(), "%d %b %Y")` 

## Datos utilizados:

* SINADEF: Suma del total de fallecidos

* CDC: Casos positivos

* INEI: Población

## Unidad de Análisis

* Provincia del Perú (196).

## Observaciones

1. Estos niveles se calculan cada lunes.

2. La categorización de las provincias se utilizará para definir medidas cada miércoles.

3. Los resultados aquí obtenidos **no son los finales**. Las provincias pueden cambiar de categoría luego de discusiones de orden técnico.


\pagebreak


# Datos Iniciales:

Los datos iniciales que se cargan son:

* **STF**: Suma total de los casos fallecidos en la última semana antes del reporte.
* **SCP**: Suma de casos positivos en la última semana antes del reporte, según reporte del CDC.
* **PPS**: Promedio de positividad semanal en la última semana antes del reporte (calculada por CDC).


Con esos datos, se procede a calcular los siguientes indicadores:

1. Tasa de positividad: PPS multiplicado por 100.

2. Tasa de Mortalidad por 100 mil habitantes: STF dividos entre la población (multiplicado por 100,000).

3. Tasa de Incidencia por 100 mil habitantes: SCP dividos entre la población (multiplicado por 100,000).

```{r, echo=F}
library(kableExtra)
SEMANAtxt="Situación semana anterior al 5/ABRIL/2021"
filenamecsv="subdat_abr2.csv"
previousweek="subdat_mar4.csv"
library(magrittr)
#Load
link="https://docs.google.com/spreadsheets/d/e/2PACX-1vT-v8E1ANTx81cNq6vtW73xYc_zJoVXMvYlMbmu4glxHYLrd8IpF_vyTXhoMGuELPwhjEJLO0Hr_RSu/pub?gid=348237195&single=true&output=csv"
alldata=read.csv(link,skip = 3,header=T,sep=",")
dataonly=alldata[c(1:196),c(1:7)]

#clean
dataonly[is.na(dataonly)] <- 0
dataonly[dataonly==""] <- 0

names(dataonly)[6]="incidencia"
names(dataonly)[7]='Tasa_positividad'
names(dataonly)[5]='muertos_covid'

#create
dataonly$Tasa_positividad=dataonly$Tasa_positividad*100.0
dataonly$Mortalidad_100_m_hab=100000*dataonly$muertos_covid/dataonly$poblacion
dataonly$Incidencia_100_m_hab=100000*dataonly$incidencia/dataonly$poblacion
dataonly$codprov=ifelse(dataonly$codprov<1000,paste0(0,dataonly$codprov),dataonly$codprov)
```

```{r,message=F, echo=F}
library(ggplot2)

basicData=dataonly[,c(1,7:9)]
basicData=reshape2::melt(basicData,id.vars='codprov')

base=ggplot(data=basicData)+theme_classic()
plot1=base+geom_histogram(aes(x=value))
plot1 + facet_wrap(~variable,scales = "free_x") + 
    labs(title = "Fig. 1: Índicadores Sanitarios",
         subtitle = SEMANAtxt,
         caption = "Fuente: SINADEF / INEI / MINSA")
```
\pagebreak

## Creación del Índice Sanitario

### Paso 1. Simplificación

Los indicadores mostrados en la Figura 1 se simplificarán según la siguiente tabla:

```{r, warning=F, echo=F}
# devtools::install_github("haozhu233/kableExtra")
#simplify
link2='https://docs.google.com/spreadsheets/d/e/2PACX-1vT-v8E1ANTx81cNq6vtW73xYc_zJoVXMvYlMbmu4glxHYLrd8IpF_vyTXhoMGuELPwhjEJLO0Hr_RSu/pub?gid=446125007&single=true&output=csv'
ints=read.csv(link2,row.names = 1,header=T,sep=",")


ints %>%
  kbl(caption = "Umbrales para categorizar indicadores",position = 'h') %>%
  kable_classic(full_width = F, html_font = "Cambria")

```

El resultado para la semana actual se describe en el siguiente gráfico:

```{r, echo=F}
umbral_bajo_positividad=ints['umbral_Bajo','Tasa_positividad']
umbral_alto_positividad=ints['umbral_Alto','Tasa_positividad']
toptasa=max(dataonly$Tasa_positividad,na.rm = T)
breaks_positividad=c(0,umbral_bajo_positividad,umbral_alto_positividad,toptasa+1)
dataonly$nivel_Tasa_positividad=cut(dataonly$Tasa_positividad,
                                    breaks = breaks_positividad,
                                    right = F,
                                    include.lowest = T,
                                    labels = c(0,1,2))%>%as.integer()-1

umbral_bajo_incidencia=ints['umbral_Bajo','Incidencia_100_mil']
umbral_alto_incidencia=ints['umbral_Alto','Incidencia_100_mil']
topinci=max(dataonly$Incidencia_100_m_hab,na.rm = T)
breaks_incidencia=c(0,umbral_bajo_incidencia,umbral_alto_incidencia,topinci+1)
dataonly$nivel_Incidencia_100_m=cut(dataonly$Incidencia_100_m_hab,
                                    breaks = breaks_incidencia,
                                    right = F,
                                    include.lowest = T,
                                    labels = c(0,1,2))%>%as.integer()-1

umbral_bajo_mortalidad=ints['umbral_Bajo','Mortalidad_100_mil']
umbral_alto_mortalidad=ints['umbral_Alto','Mortalidad_100_mil']
topmorta=max(dataonly$Mortalidad_100_m_hab,na.rm = T)
breaks_mortalidad=c(0,umbral_bajo_mortalidad,umbral_alto_mortalidad,topmorta+1)
dataonly$nivel_Mortalidad_100_m=cut(dataonly$Mortalidad_100_m_hab,
                                    breaks = breaks_mortalidad,
                                    right = F,
                                    include.lowest = T,
                                    labels = c(0,1,2))%>%as.integer()-1



```







```{r,message=F, echo=F}

basicData2=dataonly[,c(1,10:12)]
basicData2=reshape2::melt(basicData2,id.vars='codprov')

base2=ggplot(data=basicData2)+theme_classic()
plot2=base2+geom_bar(aes(x=value))
plot2 + facet_wrap(~variable,scales = "free_x") + labs(title = "Fig. 2: Simplificación de índices por niveles",
                                                       subtitle = SEMANAtxt, caption = "Fuente: SINADEF / INEI / MINSA."
                                                       
                                                       )
```

El detalle a nivel provincial se ve en la siguiente página:
\pagebreak



```{r, eval=T, echo=F, fig.height=9}
subdat=dataonly[,c(2,3,grep("nivel",names(dataonly)))]
names(subdat)[3:5]=c("Positividad", "Incidencia","Mortalidad")
subdat$loc=paste(subdat$departamento,subdat$provincia,sep="-")
subdat$departamento=NULL
subdat$provincia=NULL


subdat=reshape2::melt(subdat,id.vars=c("loc"))


ggplot(subdat, aes(reorder(variable,value),
                   reorder(loc,value) ,
                   fill= as.factor(value))) + theme_light()+
  geom_tile() +
  scale_fill_brewer(palette = "YlOrRd",name="puntaje") +
  theme(axis.text.y = element_text(size=3,face = "bold"),
        axis.ticks.y = element_blank()) +
  labs(x="Indicadores",y="Provincias")

```

\pagebreak
### Paso 2. Cálculo del Índice Sanitario

En este paso, se suman los puntajes anteriores. Esto crea un índice cuyo mínimo es 0 y máximo es 6:

```{r, echo=F}
#sum

#dataonly[,c(10:12)]=lapply(dataonly[,c(10:12)],as.numeric)
dataonly$index_sanitario=apply(dataonly[,c(10:12)],1,sum)

base3=ggplot(data=dataonly) + theme_classic()
plot3=base3 + geom_bar(aes(index_sanitario))
plot3 + labs(title = "Fig. 3: Índice Sanitario",
                                                       subtitle = SEMANAtxt, caption = "Fuente: SINADEF / INEI / MINSA.",y="Conteo de provincias",x="Índice Sanitario")


```

\pagebreak

### Paso 3. Categorización del Índice Sanitario

Los valores del 0 al 6 se transforman según la tabla siguiente:


```{r, warning=FALSE, echo=F}
link3='https://docs.google.com/spreadsheets/d/e/2PACX-1vT-v8E1ANTx81cNq6vtW73xYc_zJoVXMvYlMbmu4glxHYLrd8IpF_vyTXhoMGuELPwhjEJLO0Hr_RSu/pub?gid=1040276277&single=true&output=csv'

categor=read.csv(link3,row.names = 1,header=T,sep=",")
categor%>%
  kbl(caption = "Categorización del índice sanitario",position = 'h') %>%
  kable_classic(full_width = F, html_font = "Cambria")
```

Usando la tabla anterior, se obtiene las categorías visualizadas en la siguiente gráfica:

```{r, warning=F, echo=F}


breaksCat=c(0,categor["limite_Superior","Moderado"],categor["limite_Superior","Alto"],
            categor["limite_Superior","Muy.alto"],categor["limite_Superior","Extremo"]+1)
labelsCat=c("Moderado", "Alto","Muy Alto", "Extremo")
dataonly$nivel_index_sanitario=cut(dataonly$index_sanitario,
                                   breaks = breaksCat,
                                   labels=labelsCat,
                                   include.lowest = T,
                                   right = T)

nivel_index=as.data.frame(table(dataonly$nivel_index_sanitario))
base4=ggplot(data=nivel_index) + theme_classic()
plot4=base4+geom_bar(aes(x=Var1,y=Freq),stat = 'identity',fill='grey70')
plot4 +geom_text(aes(label=Freq,x=Var1,y=Freq),nudge_y = 1.5) + labs(title = "Fig. 4: Categorización de provincias",
                                                       subtitle = SEMANAtxt, caption = "Fuente: SINADEF / INEI / MINSA.",y="",x="Categoría") + 
    theme(axis.text.y = element_blank(),
          axis.ticks.y = element_blank(),
          axis.line.y = element_blank())


```

\pagebreak

La distribución de las provincias según las categorías calculadas se muestran a continuación:

```{r, echo=F,message=F, results='hide'}
library(sf)

provi=read_sf("PROVINCIAS.json")
provi2=merge(provi,dataonly,by.x="IDPROV", by.y="codprov")


```

```{r, echo=F, fig.height=6, fig.width=6}
basemap1= ggplot(data = provi) +theme_void() +geom_sf(fill=NA,color="grey80",lwd=0.1)

map1=basemap1 + geom_sf(data = provi2,aes(fill=nivel_index_sanitario),
                        color="grey90",lwd=0.05) 

map1=map1 + scale_fill_manual(values = c("lightgreen",'pink','orange','red')) + facet_wrap(~nivel_index_sanitario) +guides(fill=F)

map1 + labs(title = "Fig. 5: Distribución de provincias según categoría", subtitle = SEMANAtxt,
            caption = "Fuente: MINSA / INEI / SINADEF")
```

Podemos saber qué cambios han habido en relación a la semana pasada:

```{r, echo=FALSE}
chosen=c("departamento","provincia","nivel_index_sanitario")

current=dataonly[,chosen]
current$loc=paste(current$departamento,current$provincia,sep="-")
current$departamento=NULL
current$provincia=NULL
write.csv(current,filenamecsv,row.names = F)
previous=read.csv(previousweek)

goodlevels=c("Moderado","Alto","Muy Alto","Extremo")
previous$nivel_index_sanitario=factor(previous$nivel_index_sanitario,levels = goodlevels,ordered = T)
current$nivel_index_sanitario=factor(current$nivel_index_sanitario,levels = goodlevels,ordered = T)


compare=merge(current,previous,by="loc")
names(compare)[c(2,3)]=c("current","previous")
table(compare$current,compare$previous,
      dnn = c("Semana_Actual","Semana_Previa")) %>%
  ftable()%>%pander::pander()
```
```{r,echo=FALSE}
mejor=sum(compare$previous<compare$current)
igual=sum(compare$previous==compare$current)
peor=sum(compare$previous>compare$current)
```

* Cantidad de provincias que mejoran: `r mejor`.
* Cantidad de provincias invariantes: `r igual`.
* Cantidad de provincias que empeoran: `r peor`.




\pagebreak

Los detalles por macro región las podemos ver a continuación:

```{r, echo=F, fig.height=6, fig.width=6}
NORTE=c("TUMBES","PIURA","LAMBAYEQUE","CAJAMARCA","LA LIBERTAD")
TEXTtit=paste(NORTE,collapse = ",")
provinor2=provi2[provi2$DEPARTAMEN%in%NORTE,]
basemap1= ggplot(data =provinor2) +theme_void() 

map1=basemap1 + geom_sf(aes(fill=nivel_index_sanitario),color="grey90",lwd=0.05) 

map1=map1 + scale_fill_manual(values = c("lightgreen",'pink','orange','red')) + guides(fill = guide_legend(override.aes = list(size = 0.1)))+ 
  
  ggrepel::geom_text_repel(
    aes(label = PROVINCIA, geometry = geometry),
    stat = "sf_coordinates",size=2,fontface='bold',
    min.segment.length = 0
  )

map1 + labs(title = paste0("Fig. 6: Distribución de provincias según categoría en\n",TEXTtit=paste(NORTE,collapse = ",")), subtitle = SEMANAtxt,
            caption = "Fuente: MINSA / INEI / SINADEF") + theme(
                                                                legend.title = element_blank(), 
               legend.text = element_text(size = 4),legend.key.size = unit(0.7, "lines")) 

```

```{r, echo=F, fig.height=6, fig.width=6}
NORTE=c("ANCASH", "LIMA", "CALLAO")
TEXTtit=paste(NORTE,collapse = ",")
provinor2=provi2[provi2$DEPARTAMEN%in%NORTE,]
basemap1= ggplot(data =provinor2) +theme_void() 

map1=basemap1 + geom_sf(aes(fill=nivel_index_sanitario),color="grey90",lwd=0.05) 

map1=map1 + scale_fill_manual(values = c("lightgreen",'pink','orange','red')) + guides(fill = guide_legend(override.aes = list(size = 0.1)))+ 
  
  ggrepel::geom_text_repel(
    aes(label = PROVINCIA, geometry = geometry),
    stat = "sf_coordinates",size=2,fontface='bold',
    min.segment.length = 0
  )

map1 + labs(title = paste0("Fig. 7: Distribución de provincias según categoría en\n",TEXTtit=paste(NORTE,collapse = ",")), subtitle = SEMANAtxt,
            caption = "Fuente: MINSA / INEI / SINADEF") + theme(
                                                                legend.title = element_blank(), 
               legend.text = element_text(size = 4),legend.key.size = unit(0.7, "lines")) 

```

```{r, echo=F, fig.height=6, fig.width=6}
NORTE=c("ICA", "AREQUIPA", "MOQUEGUA", 'TACNA')
TEXTtit=paste(NORTE,collapse = ",")
provinor2=provi2[provi2$DEPARTAMEN%in%NORTE,]
basemap1= ggplot(data =provinor2) +theme_void() 

map1=basemap1 + geom_sf(aes(fill=nivel_index_sanitario),color="grey90",lwd=0.05) 

map1=map1 + scale_fill_manual(values = c("lightgreen",'pink','orange','red')) + guides(fill = guide_legend(override.aes = list(size = 0.1)))+ 
  
  ggrepel::geom_text_repel(
    aes(label = PROVINCIA, geometry = geometry),
    stat = "sf_coordinates",size=2,fontface='bold',
    min.segment.length = 0
  )

map1 + labs(title = paste0("Fig. 8: Distribución de provincias según categoría en\n",TEXTtit=paste(NORTE,collapse = ",")), subtitle = SEMANAtxt,
            caption = "Fuente: MINSA / INEI / SINADEF") + theme(
                                                                legend.title = element_blank(), 
               legend.text = element_text(size = 4),legend.key.size = unit(0.7, "lines")) 

```


```{r, echo=F, fig.height=6, fig.width=6}
NORTE=c("CAJAMARCA", "AMAZONAS", "SAN MARTIN", "LORETO")
TEXTtit=paste(NORTE,collapse = ",")
provinor2=provi2[provi2$DEPARTAMEN%in%NORTE,]
basemap1= ggplot(data =provinor2) +theme_void() 

map1=basemap1 + geom_sf(aes(fill=nivel_index_sanitario),color="grey90",lwd=0.05) 

map1=map1 + scale_fill_manual(values = c("lightgreen",'pink','orange','red')) + guides(fill = guide_legend(override.aes = list(size = 0.1)))+ 
  
  ggrepel::geom_text_repel(
    aes(label = PROVINCIA, geometry = geometry),
    stat = "sf_coordinates",size=2,fontface='bold',
    min.segment.length = 0
  )

map1 + labs(title = paste0("Fig. 9: Distribución de provincias según categoría en\n",TEXTtit=paste(NORTE,collapse = ",")), subtitle = SEMANAtxt,
            caption = "Fuente: MINSA / INEI / SINADEF") + theme(
                                                                legend.title = element_blank(), 
               legend.text = element_text(size = 4),legend.key.size = unit(0.7, "lines")) 

```

```{r, echo=F, fig.height=6, fig.width=6}
NORTE=c("HUANUCO", "PASCO", "UCAYALI", "JUNIN")
TEXTtit=paste(NORTE,collapse = ",")
provinor2=provi2[provi2$DEPARTAMEN%in%NORTE,]
basemap1= ggplot(data =provinor2) +theme_void() 

map1=basemap1 + geom_sf(aes(fill=nivel_index_sanitario),color="grey90",lwd=0.05) 

map1=map1 + scale_fill_manual(values = c("lightgreen",'pink','orange','red')) + guides(fill = guide_legend(override.aes = list(size = 0.1)))+ 
  
  ggrepel::geom_text_repel(
    aes(label = PROVINCIA, geometry = geometry),
    stat = "sf_coordinates",size=2,fontface='bold',
    min.segment.length = 0
  )

map1 + labs(title = paste0("Fig. 10: Distribución de provincias según categoría en\n",TEXTtit=paste(NORTE,collapse = ",")), subtitle = SEMANAtxt,
            caption = "Fuente: MINSA / INEI / SINADEF") + theme(
                                                                legend.title = element_blank(), 
               legend.text = element_text(size = 4),legend.key.size = unit(0.7, "lines")) 

```

```{r, echo=F, fig.height=6, fig.width=6}
NORTE=c("HUANCAVELICA", "AYACUCHO", "APURIMAC")
TEXTtit=paste(NORTE,collapse = ",")
provinor2=provi2[provi2$DEPARTAMEN%in%NORTE,]
basemap1= ggplot(data =provinor2) +theme_void() 

map1=basemap1 + geom_sf(aes(fill=nivel_index_sanitario),color="grey90",lwd=0.05) 

map1=map1 + scale_fill_manual(values = c("lightgreen",'pink','orange','red')) + guides(fill = guide_legend(override.aes = list(size = 0.1)))+ 
  
  ggrepel::geom_text_repel(
    aes(label = PROVINCIA, geometry = geometry),
    stat = "sf_coordinates",size=2,fontface='bold',
    min.segment.length = 0
  )

map1 + labs(title = paste0("Fig. 11: Distribución de provincias según categoría en\n",TEXTtit=paste(NORTE,collapse = ",")), subtitle = SEMANAtxt,
            caption = "Fuente: MINSA / INEI / SINADEF") + theme(
                                                                legend.title = element_blank(), 
               legend.text = element_text(size = 4),legend.key.size = unit(0.7, "lines")) 

```

```{r, echo=F, fig.height=6, fig.width=6}
NORTE=c("CUSCO", "MADRE DE DIOS", "PUNO")
TEXTtit=paste(NORTE,collapse = ",")
provinor2=provi2[provi2$DEPARTAMEN%in%NORTE,]
basemap1= ggplot(data =provinor2) +theme_void() 

map1=basemap1 + geom_sf(aes(fill=nivel_index_sanitario),color="grey90",lwd=0.05) 

map1=map1 + scale_fill_manual(values = c("lightgreen",'pink','orange','red')) + guides(fill = guide_legend(override.aes = list(size = 0.1)))+ 
  
  ggrepel::geom_text_repel(
    aes(label = PROVINCIA, geometry = geometry),
    stat = "sf_coordinates",size=2,fontface='bold',
    min.segment.length = 0
  )

map1 + labs(title = paste0("Fig. 12: Distribución de provincias según categoría en\n",TEXTtit=paste(NORTE,collapse = ",")), subtitle = SEMANAtxt,
            caption = "Fuente: MINSA / INEI / SINADEF") + theme(
                                                                legend.title = element_blank(), 
               legend.text = element_text(size = 4),legend.key.size = unit(0.7, "lines")) 

```