---
output:
  pdf_document: default
  html_document:
    df_print: paged
---


# Reporte del Nivel de Riesgo

## Grupo Multisectorial para proponer y evaluar medidas


## Personal del MINSA a los que se entrega:


* Dra. Dalia Suárez Salazar, Jefa de Gabinete de Asesores. 


* Elaborado por: Dr. José Manuel Magallanes, Asesor en Prospectiva del Despacho. 


## Período de Reporte:

Semana anterior al 10 de mayo


## Datos utilizados:

* SINADEF: Suma del total de fallecidos

* CDC: Casos positivos

* INEI: Población

## Unidad de Análisis

* Provincia del Perú (196).

## Observaciones

1. Estos niveles se calculan cada lunes.

2. La categorización de las provincias se utilizará para definir medidas cada miércoles.

3. Los resultados aquí obtenidos **no son los finales**. Las provincias pueden cambiar de categoría luego de discusiones de orden técnico.

4. Estos datos NO genererán cambios esta semana.


\pagebreak


# Datos Iniciales:

Los datos iniciales que se cargan son:

* **STF**: Suma total de los casos fallecidos en la última semana antes del reporte.
* **SCP**: Suma de casos positivos en la última semana antes del reporte, según reporte del CDC.
* **PPS**: Promedio de positividad semanal en la última semana antes del reporte (calculada por CDC).


Con esos datos, se procede a calcular los siguientes indicadores:

1. Tasa de positividad: PPS multiplicado por 100.

2. Tasa de Mortalidad por 100 mil habitantes: STF dividos entre la población (multiplicado por 100,000).

3. Tasa de Incidencia por 100 mil habitantes: SCP dividos entre la población (multiplicado por 100,000).

```{r, echo=F, message=FALSE}
library(sf)
library(ggplot2)
library(reshape2)
mapamodel=read_sf("PROVINCIAS.shp")
datamodel=readRDS("allmodel.rds")
regmap=read_sf("regiones.shp")

SEMANAtxt="Hasta 2da. Semana de Mayo"

mapamodel=merge(mapamodel,datamodel,by.x=c("DEPARTAMEN","PROVINCIA"),by.y=c("Departamento","prov2"),all.x=T)
mapaBase=ggplot(data=mapamodel) + theme_void()

```

```{r,message=F, echo=F}

selecIni=c("prov2","Tasa_de_positividad","Incidencia_por_100_mil_hab",
"Mortalidad_por_100_mil_hab")


basicData=melt(datamodel[,selecIni],id.vars='prov2')

base=ggplot(data=basicData)+theme_classic()
plot1=base+geom_histogram(aes(x=value))
plot1 + facet_wrap(~variable,scales = "free_x") + 
    labs(title = "Fig. 1: Índicadores Sanitarios",
         subtitle = SEMANAtxt,
         caption = "Fuente: SINADEF / INEI / MINSA")
```
\pagebreak

## Creación del Índice Sanitario

### Paso 1. Simplificación

Los indicadores mostrados en la Figura 1 se simplificarán según la siguiente tabla:

```{r, warning=F, echo=F}
# devtools::install_github("haozhu233/kableExtra")
#simplify
library(kableExtra)
link2='https://docs.google.com/spreadsheets/d/e/2PACX-1vT-v8E1ANTx81cNq6vtW73xYc_zJoVXMvYlMbmu4glxHYLrd8IpF_vyTXhoMGuELPwhjEJLO0Hr_RSu/pub?gid=446125007&single=true&output=csv'
ints=read.csv(link2,row.names = 1,header=T,sep=",")


ints %>%
  kbl(caption = "Umbrales para categorizar indicadores",position = 'h') %>%
  kable_classic(full_width = F, html_font = "Cambria")

```

El resultado para la semana actual se describe en el siguiente gráfico:

```{r, echo=F}
catSel=c("prov2", "Positividad", "Casos", "Mortalidad")


basicData2=melt(datamodel[,catSel],id.vars='prov2')

base2=ggplot(data=basicData2)+theme_classic()
plot2=base2+geom_bar(aes(x=value))
plot2 + facet_wrap(~variable,scales = "free_x") + labs(title = "Fig. 2: Simplificación de índices por niveles",
                                                       subtitle = SEMANAtxt, caption = "Fuente: SINADEF / INEI / MINSA."
                                                       
                                                       )
```



\pagebreak
### Paso 2. Cálculo del Nivel de Riesgo

En este paso, se suman los puntajes anteriores. Esto crea un índice cuyo mínimo es 0 y máximo es 6:

```{r, echo=F}

catSel2=c("prov2", "Indicador_sanitario")
base3=ggplot(data=datamodel[,catSel2]) + theme_classic()
plot3=base3 + geom_bar(aes(x=as.factor(Indicador_sanitario)))
plot3 + labs(title = "Fig. 3: Nivel de Riesgo (original)",
                                                       subtitle = SEMANAtxt, caption = "Fuente: SINADEF / INEI / MINSA.",y="Conteo de provincias",x="Índice Sanitario")


```



### Paso 3. Categorización del Nivel de Riesgo

Los valores del 0 al 6 se transforman según la tabla siguiente:


```{r, warning=FALSE, echo=F}
link3='https://docs.google.com/spreadsheets/d/e/2PACX-1vT-v8E1ANTx81cNq6vtW73xYc_zJoVXMvYlMbmu4glxHYLrd8IpF_vyTXhoMGuELPwhjEJLO0Hr_RSu/pub?gid=1040276277&single=true&output=csv'

categor=read.csv(link3,row.names = 1,header=T,sep=",")
categor%>%
  kbl(caption = "Categorización del índice sanitario",position = 'h') %>%
  kable_classic(full_width = F, html_font = "Cambria")
```

Usando la tabla anterior, se obtiene las categorías visualizadas en la siguiente gráfica:

```{r, warning=F, echo=F}

nivel_index=as.data.frame(table(datamodel$Escenario_Base))
base4=ggplot(data=nivel_index) + theme_classic()
plot4=base4+geom_bar(aes(x=Var1,y=Freq),stat = 'identity',fill='grey70')
plot4 +geom_text(aes(label=Freq,x=Var1,y=Freq),nudge_y = 1.5) + labs(title = "Fig. 4: Categorización de provincias",
                                                       subtitle = SEMANAtxt, caption = "Fuente: SINADEF / INEI / MINSA.",y="",x="Categoría") + 
    theme(axis.text.y = element_blank(),
          axis.ticks.y = element_blank(),
          axis.line.y = element_blank())


```

\pagebreak

La distribución de las provincias según las categorías calculadas se muestran a continuación:


```{r, echo=F, fig.height=6, fig.width=6}
color1=c("white","orange1","red","brown")


basemap1= ggplot(data = regmap) +theme_void() +geom_sf(fill="grey97",lwd=0.5)

map1=basemap1 + geom_sf(data = mapamodel,aes(fill=Escenario_Base),
                        color=NA) 

map1=map1 + scale_fill_manual(values =color1) + facet_wrap(~Escenario_Base) +guides(fill=F) + geom_sf(data = regmap,fill=NA,color="grey") 

map1 + labs(title = "Fig. 5: Distribución de provincias según categoría", subtitle = SEMANAtxt,
            caption = "Fuente: MINSA / INEI / SINADEF")
```

\pagebreak

### Paso 4. RE-Categorización del Nivel de Riesgo

Utilizando los criteros:

* Aceleración las ultimas cuatro semanas
* Cantidad de Fallecidos en la ultima semana


Las provincias vuelve a categorizarse. En ese proceso, todas las provincias de una región toman el valor más alto, a excepción del nivel EXTREMO que sólo se aplica a la provincia.

Se llevaron a cabo las siguientes recategorizaciones:

```{r, echo=FALSE, message=FALSE}
library(reshape2)
# library(hrbrthemes)
# hrbrthemes::import_roboto_condensed()
tile_change=datamodel[,c("Departamento","prov2","Escenario_Base","Escenario_Final")]
tile_change=tile_change[tile_change$Escenario_Base!=tile_change$Escenario_Final,]

tile_change_down=tile_change[tile_change$Escenario_Base>tile_change$Escenario_Final,]
tile_change_up=tile_change[tile_change$Escenario_Base<tile_change$Escenario_Final,]

tile_change_down=melt(tile_change_down,id.vars = c("Departamento","prov2"),factorsAsStrings = F)
tile_change_up=melt(tile_change_up,id.vars = c("Departamento","prov2"),factorsAsStrings = F)
```


```{r, message=FALSE, echo=FALSE, fig.height=5}

num=length(unique(tile_change_up$prov2))
baseTileUp=ggplot(data=tile_change_up,
                  aes(x=variable,
                      y=reorder(prov2,value,min),
                      fill=value)) 
TileUp=baseTileUp+geom_tile()
TileUp=TileUp+ scale_fill_manual(values=color1,drop=F,name="Nivel") 
TileUp=TileUp+theme(axis.text.y = element_text(size = 6,face='bold'))+ theme(panel.grid.major.x = element_blank(),
        panel.grid.major.y = element_blank(),
        panel.ontop = TRUE,
        panel.background = element_blank(),
        legend.key = element_rect(colour = "black"))
TileUp + labs(x="",y="", title = paste("Fig.6: Provincia que suben de nivel (",num,")") , subtitle = "Modelo Corregido") + scale_x_discrete(expand = c(0, 0))


```

```{r, message=FALSE, echo=FALSE}
num=length(unique(tile_change_down$prov2))
baseTileDown=ggplot(data=tile_change_down,
                  aes(x=variable,
                      y=reorder(prov2,value,min),
                      fill=value)) 
TileDown=baseTileDown+geom_tile()
TileDown=TileDown+ scale_fill_manual(values=color1,drop=F,name="Nivel") 
TileDown=TileDown+theme(axis.text.y = element_text(size = 7,face='bold'))+ theme(panel.grid.major.x = element_blank(),
        panel.grid.major.y = element_blank(),
        panel.ontop = TRUE,
        panel.background = element_blank(),
        legend.key = element_rect(colour = "black"))
TileDown + labs(x="",y="", title = paste("Fig.7: Provincia que bajan de nivel (",num,")"), subtitle = "Modelo Corregido") + scale_x_discrete(expand = c(0, 0))
```



```{r, echo=FALSE, fig.height=4}
cat_fin=as.data.frame(table(datamodel$Escenario_Final))
names(cat_fin)=c("Nivel", "conteo")
levels(cat_fin$Nivel)=c("Moderado", "Alto","Muy Alto", "Extremo")
base_cat_fin=ggplot(data=cat_fin, aes(x=Nivel,y=conteo,label=conteo,fill=Nivel)) + theme_classic()
BAR_cat_fin=base_cat_fin + geom_bar(stat = "identity",color='black')
BAR_cat_fin=BAR_cat_fin + geom_text(nudge_y = 2,size=4)
BAR_cat_fin=BAR_cat_fin + scale_fill_manual(values=color1) + guides(fill=F)
BAR_cat_fin=BAR_cat_fin + theme(axis.ticks.y = element_blank(),
                                axis.text.y = element_blank(), 
                                axis.line.y = element_blank(),
                                axis.text.x = element_text(size = 15),
                                plot.caption = element_text(hjust = 0))
BAR_cat_fin=BAR_cat_fin + labs(y="", 
                               title="Fig.8: Cantidad Final de Provincias por Nivel", subtitle = "Hasta semana previa al 26 de abril",
                               x="",caption = "Fuente: MINSA - CDC")
BAR_cat_fin
```

El nuevo mapa será:


```{r, echo=FALSE}
map_fin=mapaBase + geom_sf(aes(fill=Escenario_Final),color=NA) 
map_fin=map_fin+ scale_fill_manual(values=color1,drop=F) +  theme(legend.key = element_rect(colour = "black"))
map_fin=map_fin+ geom_sf(data=regmap,fill=NA,color='black') 
map_fin + labs(title = "Fig.9: Provincias con corrección de modelo")
```



### Paso 5. Cambios históricos

Podemos saber qué cambios han habido en relación a la semana pasada:



```{r, echo=FALSE}

table(datamodel$may_1,datamodel$abr_4,dnn = c("ACTUAL","ANTERIOR")) %>%
  ftable()%>%pander::pander()

```


```{r,echo=FALSE}
mejor=sum(datamodel$may_1<datamodel$abr_4)
igual=sum(datamodel$may_1==datamodel$abr_4)
peor=sum(datamodel$may_1>datamodel$abr_4)
```

* Cantidad de provincias que mejoran: `r mejor`.
* Cantidad de provincias invariantes: `r igual`.
* Cantidad de provincias que empeoran: `r peor`.

\pagebreak

Y ver cómo se ha venido asignando niveles de riesgo desde la quincena de febrero 2021:

```{r, echo=FALSE}
library(DescTools)
histIndex=grep("feb|mar|abr|may",names(datamodel))
tile_history=datamodel[,c(1:2,histIndex)]

tile_history_const=tile_history[apply(tile_history[,-c(1,2)],1,function(x){length(unique(x))})==1,]

datamodeltemp=tile_history[apply(tile_history[,-c(1,2)],1,function(x){length(unique(x))})>1,]

datamodeltemp[,-c(1,2)]=lapply(datamodeltemp[,-c(1,2)],as.numeric)

datamodelMA_EX=datamodeltemp[apply(datamodeltemp[,-c(1,2)], 1,min)>=3,]

datamodelMO_A=datamodeltemp[apply(datamodeltemp[,-c(1,2)], 1,min)<3,]

datamodelMA_EX=tile_history[tile_history$prov2%in%datamodelMA_EX$prov2,]

datamodelMO_A=tile_history[tile_history$prov2%in%datamodelMO_A$prov2,]






tile_history_const=melt(tile_history_const,id.vars = c("Departamento","prov2"),factorsAsStrings = F)

datamodelMA_EX=melt(datamodelMA_EX,id.vars = c("Departamento","prov2"),factorsAsStrings = F)

datamodelMO_A=melt(datamodelMO_A,id.vars = c("Departamento","prov2"),factorsAsStrings = F)






```

```{r, message=FALSE, echo=FALSE, fig.height=7}
num=length(unique(tile_history_const$prov2))
baseTileHisto_c=ggplot(data=tile_history_const,
                  aes(x=variable,
                      y=reorder(prov2,value,min),
                      fill=value)) 
TileHisto_c=baseTileHisto_c+geom_tile()
TileHisto_c=TileHisto_c+ scale_fill_manual(values=color1,drop=F,name="Nivel") 
TileHisto_c=TileHisto_c+theme(axis.text.y = element_text(size = 5,face='bold'),axis.text.x = element_text(size = 10,face='bold',angle = 60, hjust = 1))+ theme(panel.grid.major.x = element_blank(),
        panel.grid.major.y = element_blank(),
        panel.ontop = TRUE,
        panel.background = element_blank(),
        legend.key = element_rect(colour = "black"))
TileHisto_c + labs(x="",y="", title = "Fig.10: Niveles Asignados desde quincena de Febrero 2021", subtitle = paste("Provincias que permanecieron en su nivel:",num)) + scale_x_discrete(expand = c(0, 0))
```

```{r, message=FALSE, echo=FALSE,fig.height=7}
num=length(unique(datamodelMA_EX$prov2))
baseTileHisto_maex=ggplot(data=datamodelMA_EX,
                  aes(x=variable,
                      y=reorder(prov2,value,FUN=min),
                      fill=value)) 
TileHisto_maex=baseTileHisto_maex+geom_tile()
TileHisto_maex=TileHisto_maex+ scale_fill_manual(values=color1,drop=F,name="Nivel") 
TileHisto_maex=TileHisto_maex+theme(axis.text.y = element_text(size = 5,face='bold'),axis.text.x = element_text(size = 10,face='bold',angle = 60, hjust = 1))+ theme(panel.grid.major.x = element_blank(),
        panel.grid.major.y = element_blank(),
        panel.background = element_blank(),
        legend.key = element_rect(colour = "black"))
TileHisto_maex +  labs(x="",y="", title = "Fig.11: Niveles Asignados desde quincena de Febrero 2021", subtitle = paste("Provincias que permanecieron en los niveles MUY ALTO y EXTREMO:",num))  + scale_x_discrete(expand = c(0, 0))
```


```{r, message=FALSE, echo=FALSE, fig.height=7}
num=length(unique(datamodelMO_A$prov2))
baseTileHisto_moa=ggplot(data=datamodelMO_A,
                  aes(x=variable,
                      y=reorder(prov2,value,FUN=min),
                      fill=value)) 
TileHisto_moa=baseTileHisto_moa+geom_tile()
TileHisto_moa=TileHisto_moa+ scale_fill_manual(values=color1,drop=F,name="Nivel") 
TileHisto_moa=TileHisto_moa+theme(axis.text.y = element_text(size = 4,face='bold'),axis.text.x = element_text(size = 10,face='bold',angle = 60, hjust = 1))+ theme(panel.grid.major.x = element_blank(),
        panel.grid.major.y = element_blank(),
        panel.ontop = TRUE,
        panel.background = element_blank(),
        legend.key = element_rect(colour = "black"))
TileHisto_moa +  labs(x="",y="", title = "Fig.12:Niveles Asignados desde quincena de Febrero 2021", subtitle = paste("Provincias que permanecieron en diversos niveles:",num))  + scale_x_discrete(expand = c(0, 0))
```





\pagebreak

Los detalles por macro región las podemos ver a continuación:

```{r, echo=F, fig.height=6, fig.width=6, warning=FALSE, message=FALSE}
NORTE=c("TUMBES","PIURA","LAMBAYEQUE","CAJAMARCA","LA LIBERTAD")
TEXTtit=paste(NORTE,collapse = ",")
mapamodelN=mapamodel[mapamodel$DEPARTAMEN%in%NORTE,]
basemap1= ggplot(data =mapamodelN) +theme_void() 

map1=basemap1 + geom_sf(aes(fill=Escenario_Final),color="grey90",lwd=0.05) 

map1=map1 + scale_fill_manual(values = color1,drop=F) + guides(fill = guide_legend(override.aes = list(size = 0.1)))+ 
  
  ggrepel::geom_text_repel(
    aes(label = PROVINCIA, geometry = geometry),
    stat = "sf_coordinates",size=2,fontface='bold',
    min.segment.length = 0
  )

map1 + labs(title = paste0("Fig. 13: Distribución de provincias según categoría en\n",TEXTtit=paste(NORTE,collapse = ",")), subtitle = SEMANAtxt,
            caption = "Fuente: MINSA / INEI / SINADEF") + theme(
                                                                legend.title = element_blank(), 
               legend.text = element_text(size = 4),legend.key.size = unit(0.7, "lines")) 

```

```{r, echo=F, fig.height=6, fig.width=6, warning=FALSE, message=FALSE}
NORTE=c("ANCASH", "LIMA REGION","LIMA METROPOLITANA" ,"CALLAO")
TEXTtit=paste(NORTE,collapse = ",")
mapamodelN=mapamodel[mapamodel$DEPARTAMEN%in%NORTE,]
basemap1= ggplot(data =mapamodelN) +theme_void() 

map1=basemap1 + geom_sf(aes(fill=Escenario_Final),color="grey90",lwd=0.05) 

map1=map1 + scale_fill_manual(values = color1,drop=F) + guides(fill = guide_legend(override.aes = list(size = 0.1)))+ 
  
  ggrepel::geom_text_repel(
    aes(label = PROVINCIA, geometry = geometry),
    stat = "sf_coordinates",size=2,fontface='bold',
    min.segment.length = 0
  )

map1 + labs(title = paste0("Fig. 14: Distribución de provincias según categoría en\n",TEXTtit=paste(NORTE,collapse = ",")), subtitle = SEMANAtxt,
            caption = "Fuente: MINSA / INEI / SINADEF") + theme(
                                                                legend.title = element_blank(), 
               legend.text = element_text(size = 4),legend.key.size = unit(0.7, "lines")) 

```

```{r, echo=F, fig.height=6, fig.width=6,warning=FALSE, message=FALSE}
NORTE=c("ICA", "AREQUIPA", "MOQUEGUA", 'TACNA')
TEXTtit=paste(NORTE,collapse = ",")
mapamodelN=mapamodel[mapamodel$DEPARTAMEN%in%NORTE,]
basemap1= ggplot(data =mapamodelN) +theme_void() 

map1=basemap1 + geom_sf(aes(fill=Escenario_Final),color="grey90",lwd=0.05) 

map1=map1 + scale_fill_manual(values = color1,drop=F) + guides(fill = guide_legend(override.aes = list(size = 0.1)))+ 
  
  ggrepel::geom_text_repel(
    aes(label = PROVINCIA, geometry = geometry),
    stat = "sf_coordinates",size=2,fontface='bold',
    min.segment.length = 0
  )

map1 + labs(title = paste0("Fig. 15: Distribución de provincias según categoría en\n",TEXTtit=paste(NORTE,collapse = ",")), subtitle = SEMANAtxt,
            caption = "Fuente: MINSA / INEI / SINADEF") + theme(
                                                                legend.title = element_blank(), 
               legend.text = element_text(size = 4),legend.key.size = unit(0.7, "lines")) 

```


```{r, echo=F, fig.height=6, fig.width=6, warning=FALSE, message=FALSE}
NORTE=c("CAJAMARCA", "AMAZONAS", "SAN MARTIN", "LORETO")
TEXTtit=paste(NORTE,collapse = ",")
mapamodelN=mapamodel[mapamodel$DEPARTAMEN%in%NORTE,]
basemap1= ggplot(data =mapamodelN) +theme_void() 

map1=basemap1 + geom_sf(aes(fill=Escenario_Final),color="grey90",lwd=0.05) 

map1=map1 + scale_fill_manual(values = color1,drop=F) + guides(fill = guide_legend(override.aes = list(size = 0.1)))+ 
  
  ggrepel::geom_text_repel(
    aes(label = PROVINCIA, geometry = geometry),
    stat = "sf_coordinates",size=2,fontface='bold',
    min.segment.length = 0
  )

map1 + labs(title = paste0("Fig. 16: Distribución de provincias según categoría en\n",TEXTtit=paste(NORTE,collapse = ",")), subtitle = SEMANAtxt,
            caption = "Fuente: MINSA / INEI / SINADEF") + theme(
                                                                legend.title = element_blank(), 
               legend.text = element_text(size = 4),legend.key.size = unit(0.7, "lines")) 

```

```{r, echo=F, fig.height=6, fig.width=6, warning=FALSE, message=FALSE}

NORTE=c("HUANUCO", "PASCO", "UCAYALI", "JUNIN")
TEXTtit=paste(NORTE,collapse = ",")
mapamodelN=mapamodel[mapamodel$DEPARTAMEN%in%NORTE,]
basemap1= ggplot(data =mapamodelN) +theme_void() 

map1=basemap1 + geom_sf(aes(fill=Escenario_Final),color="grey90",lwd=0.05) 

map1=map1 + scale_fill_manual(values = color1,drop=F) + guides(fill = guide_legend(override.aes = list(size = 0.1)))+ 
  
  ggrepel::geom_text_repel(
    aes(label = PROVINCIA, geometry = geometry),
    stat = "sf_coordinates",size=2,fontface='bold',
    min.segment.length = 0
  )

map1 + labs(title = paste0("Fig. 17: Distribución de provincias según categoría en\n",TEXTtit=paste(NORTE,collapse = ",")), subtitle = SEMANAtxt,
            caption = "Fuente: MINSA / INEI / SINADEF") + theme(
                                                                legend.title = element_blank(), 
               legend.text = element_text(size = 4),legend.key.size = unit(0.7, "lines")) 

```

```{r, echo=F, fig.height=6, fig.width=6, warning=FALSE, message=FALSE}
NORTE=c("HUANCAVELICA", "AYACUCHO", "APURIMAC")
TEXTtit=paste(NORTE,collapse = ",")
mapamodelN=mapamodel[mapamodel$DEPARTAMEN%in%NORTE,]
basemap1= ggplot(data =mapamodelN) +theme_void() 

map1=basemap1 + geom_sf(aes(fill=Escenario_Final),color="grey90",lwd=0.05) 

map1=map1 + scale_fill_manual(values = color1,drop=F) + guides(fill = guide_legend(override.aes = list(size = 0.1)))+ 
  
  ggrepel::geom_text_repel(
    aes(label = PROVINCIA, geometry = geometry),
    stat = "sf_coordinates",size=2,fontface='bold',
    min.segment.length = 0
  )

map1 + labs(title = paste0("Fig. 18: Distribución de provincias según categoría en\n",TEXTtit=paste(NORTE,collapse = ",")), subtitle = SEMANAtxt,
            caption = "Fuente: MINSA / INEI / SINADEF") + theme(
                                                                legend.title = element_blank(), 
               legend.text = element_text(size = 4),legend.key.size = unit(0.7, "lines")) 

```

```{r, echo=F, fig.height=6, fig.width=6, warning=FALSE, message=FALSE}
NORTE=c("CUSCO", "MADRE DE DIOS", "PUNO")
TEXTtit=paste(NORTE,collapse = ",")
mapamodelN=mapamodel[mapamodel$DEPARTAMEN%in%NORTE,]
basemap1= ggplot(data =mapamodelN) +theme_void() 

map1=basemap1 + geom_sf(aes(fill=Escenario_Final),color="grey90",lwd=0.05) 

map1=map1 + scale_fill_manual(values = color1,drop=F) + guides(fill = guide_legend(override.aes = list(size = 0.1)))+ 
  
  ggrepel::geom_text_repel(
    aes(label = PROVINCIA, geometry = geometry),
    stat = "sf_coordinates",size=2,fontface='bold',
    min.segment.length = 0
  )

map1 + labs(title = paste0("Fig. 19: Distribución de provincias según categoría en\n",TEXTtit=paste(NORTE,collapse = ",")), subtitle = SEMANAtxt,
            caption = "Fuente: MINSA / INEI / SINADEF") + theme(
                                                                legend.title = element_blank(), 
               legend.text = element_text(size = 4),legend.key.size = unit(0.7, "lines")) 

```